---
title: "Livre de Bivand"
author: "jcb"
date: "16 octobre 2016"
output: html_document
---

```{r setup, include=FALSE}
knitr::opts_chunk$set(echo = TRUE)
```

Chapitre 2
==========

La classse de base est __Spatial__ qui comporte 2 slots:

- bounding box: matrice 2x2. La première ligne correspond aux limites _est_ (axe des X) et la seconde aux limites _nord_ (axe des Y).
- un objet __CRS__ qui définit le système de coordonnées. Sa valeur par défaut est NA (Pas disponible).

```{r}
library(sp)
file <- "/Users/jcb/Documents/Cartographie/Applied_Spatial_Data_Analysis/Data/CRAN051001a.txt"
CRAN_df <- read.table(file, header = TRUE)
CRAN_mat <- cbind(CRAN_df$long, CRAN_df$lat)
row.names(CRAN_mat) <- 1:nrow(CRAN_mat)
head(CRAN_df)
str(CRAN_mat)


# On ajoute un objet CRS
llCRS <- CRS("+proj=longlat +ellps=WGS84")
CRAN_sp <- SpatialPoints(CRAN_mat, proj4string = llCRS)
summary(CRAN_sp)
plot(CRAN_sp, axes = T, las = 2)

```

Chapitre 4 - Coordinates Reference System (CRS)
=============================================

CRS est le coeur des systèmes cartographiques. Il est toujours associé à une __ellipse__ représentant le patatoïde terrestre, un __méridien origine__ (Greenwich) et des __données__ (Datum). Les données sont arbitraires et accrochent le CRS à un point en 3 dimensions. Il existe plusieurs milliers de CRS.




