---
title: "Livre de Bivand"
author: "jcb"
date: "16 octobre 2016"
output: html_document
---

```{r setup, include=FALSE}
knitr::opts_chunk$set(echo = TRUE)
```

Chapitre 2
==========

La classse de base est __Spatial__ qui comporte 2 slots:

- bounding box: matrice 2x2. La première ligne correspond aux limites _est_ (axe des X) et la seconde aux limites _nord_ (axe des Y).
- un objet __CRS__ qui définit le système de coordonnées. Sa valeur par défaut est NA (Pas disponible).

```{r}
library(sp)
file <- "/Users/jcb/Documents/Cartographie/Applied_Spatial_Data_Analysis/Data/CRAN051001a.txt"
CRAN_df <- read.table(file, header = TRUE)
CRAN_mat <- cbind(CRAN_df$long, CRAN_df$lat)
row.names(CRAN_mat) <- 1:nrow(CRAN_mat)
head(CRAN_df)
str(CRAN_mat)


# On ajoute un objet CRS
llCRS <- CRS("+proj=longlat +ellps=WGS84")
CRAN_sp <- SpatialPoints(CRAN_mat, proj4string = llCRS)
summary(CRAN_sp)
plot(CRAN_sp, axes = T, las = 2)

```

Chapitre 4 - Coordinates Reference System (CRS)
=============================================

CRS est le coeur des systèmes cartographiques. Il est toujours associé à une __ellipse__ représentant le patatoïde terrestre, un __méridien origine__ (Greenwich) et des __données__ (Datum). Les données sont arbitraires et accrochent le CRS à un point en 3 dimensions. L'ellipsoÏde le plus utilisé est __WGS84__. Il existe plusieurs milliers de CRS. Ils sont rassemblés par l'EPSG qui les publie via la bibliothèque __PROJ.4__. Une copie est disponible par la librairie __rgdal__. rgdal permet de lire EPSG dans un dataframe et de faire des recherches va __grep__.

```{r}
library(rgdal) 
EPSG <- make_EPSG()
head(EPSG)
```
On chercherche ED50
```{r}
EPSG[grep("^# ED50$", EPSG$note),]
```

Structure d'un CRS
------------------

Le CRS traduit les spécifications de la  librairie PROJ.4 sous la forme d'un couple _tag=value_ entourés de _guillemets_. Attention, les espaces ont un sens => ne pas les utiliser. 
Un tag commence toujours par le signe __+__, suivi du nom du tag, puis le signe __=__. Le symbole _espace_ sert à séparer plusieurs tags.

````
+init=EPSG:4230
```
```{r}
ED50 <- CRS("+init=EPSG:4230")
ED50
```
CRS arguments:
 +init=EPSG:4230 +proj=longlat +ellps=intl +towgs84=-87,-98,-121,0,0,0,0 +no_defs 

Il y a 4 tags:

- proj=longlat  => utilise des coordnnées géographiques
- ellps = int1 correspoond à l'élipsoide de 1909 (Hayford)
- towgs84=-87,-98,-121,0,0,0,0 vecteur de translation spatiale X,Y,Z
- no_defs

Application: on relève un point sur une carte coordonnées ED50 et on veut le même point en WSG84.
```{r}
east <- as(char2dms("4d31'00\"E"), "numeric")
east
nord <- as(char2dms("52d28'00\"N"), "numeric")
nord
IJ.ED50 <- SpatialPoints(cbind(x = east, y = nord ), proj4string = ED50)
res <- spTransform(IJ.ED50, CRS("+proj=longlat +datum=WGS84"))
res@coords
x <- as(dd2dms(coordinates(res)[1]), "character")
x
y <- as(dd2dms(coordinates(res)[2]), "character")
y
cat(x,y)
```
 
List PROJ.4 tag information

Description

The projInfo function lists known values and descriptions for PROJ.4 tags for tag in c("proj", "ellps", "datum", "units"); getPROJ4VersionInfo returns the version of the underlying PROJ.4 release, getPROJ4libPath returns the value of the PROJ\_LIB environment variable, projNAD detects the presence of NAD datum conversion tables (looking for conus)

Il y a 4 types: "proj", "ellps", "datum", "units")
```{r}
proj <- projInfo("proj")
head(proj)

#les USA ont choisit la projection _laea_
proj[proj$name == "laea",]
```
ex. lonlat = ligne 57. La liste comporte 137 projections.

ellps retourne une matrice de 43 lignes:
```{r}
proj <- projInfo("ellps")
head(proj)

proj[42,]
```

