---
title: "Région Grand Est"
author: "JcB"
date: "02/02/2017"
output: html_document
---

```{r setup, include=FALSE}
knitr::opts_chunk$set(echo = TRUE)
```
Etude de la nouvelle Région Grand Est (RGE)
===========================================

Pour identifier les départements concernés, on part de la France défnie as l'INSEE:

```{r intro, echo=FALSE, warning=FALSE, comment=""}
# faire de la place
# rm(list=ls(all=TRUE))
library(sp)
library(rgdal)
library(maptools)
library(knitr)
source("../Carto_utilitaires.R")

load("../GHT/RGE_contour_communes.Rda") # com
load("../GHT/contour_departements.Rda") # dep2: ("../GHT/contour_departements.Rda") contour des départements
load("../GHT/limites_des_ght.Rda") # ght3: contour des GHT
load("../GHT/fichier_merge.Rda") # ghtx

# # IMac - fichiers 2016
# dsn <- "/Users/jean-claudebartier/Documents/CARTOGRAPHIE/CartographieR/IGN_GEOFLA_2016/COMMUNE"
# # On commmence par charger la carte de France avec toutes les communes.
# france <- readOGR(dsn = dsn, layer = "COMMUNE") # spatialPolygonsDataFrame
#  
# # départements de la RGE
# dep.rge <-  c("08", "51", "10", "52", "55", "54", "57", "88", "67", "68")
#  
# # On ne conserve que la RGE
# dep <- france[france$CODE_DEPT %in% dep.rge,] # départements RGE spatialPolygonsDataFrame
#  
# # transformation des factor POPULATION et SUPERFICIE en numeric
# dep$POPULATION <- as.numeric(as.character(dep$POPULATION))
# dep$SUPERFICIE <- as.numeric(as.character(dep$SUPERFICIE))
# 
# plot(dep, axes = T) # dessine la RGE avec toutes les communes
#  
# # merging avec le fichier de E.LAGILLE pour récupérer les GHT
# # ensemble des communes constituant les GHT de la RGE. Liste transmise par E.Lagille
# # Lecture du fichier
# pathGht <- "/Users/jean-claudebartier/Documents/Resural/Stat Resural/RPU_Doc/RPU_Carto-Pop-Alsace/Cartographie/ght_com.csv"
# ght2 <- read.csv(pathGht) # 5928 observations of 7 variables
# x <- add0(ght2$code_com) # ajoute un 0 devant un Finess trop court
# ght2$code_com <- x
# 
# ght3 <- Attrib.Join(ght2, dep, "code_com", "INSEE_COM") # ght3 = INSEE + GHT
# #save(ght3, file = "RGE-Description/ght3.Rdata") # en mode console
# save(ght3, file = "ght3.Rdata") 
```

Exploitation
=============

La RGE compte 10 départements:

- Ardennes           08
- Aube               10
- Marne              51
- Haute Marne        52
- Meurthe et Moselle 54
- Meuse              55
- Moselle            57
- Bas-Rhin           67
- HautRhin           68
- Vosges             88

Soit 5196 communes. Les coordonnées sont indiquées en Lambert93 (conformes au JO). Il existe près de 5000 projections cartographiques. Deux sont utilsées en France:

- la projection conique conforme de Lambert ou Lambert93 qui est la seule légale en France et qui est utilisée par l'IGN et l'INSEE. Les distances sont indiquées en mètres à partir d'un point imaginaire.
- la projection WSG84 utilisée par Googlemap et OpenStreetMap où les distances sont données en Longitude et latitude.
- la projection UTM est utilisée pour les territoires ultra marins.

Le fichier ght3 (spatialPolygonsDataFrame) permet de dessiner la RGE par commune, département ou GHT.
```{r exploitation, echo=FALSE}
# load("RGE-Description/ght3.Rdata")
# load("ght3.Rdata")

# Départements de la RGE
# rge.dep <- unionSpatialPolygons(ght3, IDs = ght3@data$CODE_DEPT)
plot(dep2, axes = T, main = "Départements de la RGE")
text(coordinates(dep2), names(dep2), col = "red")

# GHT de la RGE
#rge.ght <- unionSpatialPolygons(ght3, IDs = ght3@data$GHT)
plot(ght3, axes = T, main = "GHT de la RGE")
text(coordinates(ght3), names(ght3), col = "red")

# Communes de la RGE
#plot(ght3, axes = T, main = "Communes de la RGE")
plot(com, axes = T, main = "Communes de la RGE")

# carte en couleur
library(RColorBrewer)
coul <- brewer.pal(n=12, name = "Set3")
plot(ght3, col = coul, axes = TRUE)
b <- coordinates(ght3)
text(b, names(ght3), col = "red")

# nouvelle région
# rge.nouv.reg <- unionSpatialPolygons(ght3, IDs = ght3@data$CODE_REG)
```

```{r ght_communes, echo=FALSE}
# communes RGE et GHT
load("../GHT/limites_des_ght.Rda") # ght3: contour des GHT
plot(com, border = "gray80", axes = TRUE)
plot(ght3, border = "red", lwd = 3, add = TRUE)
# # centroïdes des 12 GHT
 b <- coordinates(ght3)
 text(b, names(ght3))
```

```{r}
# superposition des GHT et départements
coul <- brewer.pal(n=12, name = "Set3")
plot(ght3, col = coul, axes = TRUE, main = "Superposition des GHT et départements")
b <- coordinates(ght3)
text(b, names(ght3), col = "red")
plot(dep2, border = "blue", add = TRUE)
```

```{r old_region}
# anciennes régions
# load("RGE-Description/ght3.Rdata")
 load("ght3.Rdata")
ght3$ANC.REG <- NA
ght3$ANC.REG[ght3$CODE_DEPT == 67 | ght3$CODE_DEPT == 68] <- "ALSACE"
ght3$ANC.REG[ght3$CODE_DEPT == 54 | ght3$CODE_DEPT == 55 | ght3$CODE_DEPT == 57 | ght3$CODE_DEPT == 88] <- "LORRAINE"
ght3$ANC.REG[ght3$CODE_DEPT == '08' | ght3$CODE_DEPT == 10 | ght3$CODE_DEPT == 51 | ght3$CODE_DEPT == 52] <- "CHAMPAGNE-ARDENNE"
rge.anc.reg <- unionSpatialPolygons(ght3, IDs = ght3@data$ANC.REG)
plot(rge.anc.reg, axes = T, main = "Anciennes régions RGE")
```

Villes principales
====================

```{r, fig.width=18, fig.height=18}
load("../GHT/contour_departements.Rda") # dep2
load("../GHT/ght.Rda") # ght = large SpatialPolygonsDataFrame

x <- coordinates(ght[ght$STATUT == "Préfecture de département" | ght$STATUT == "Préfecture de région", "NOM_COM"])
y <- ght[ght$STATUT == "Préfecture de département" | ght$STATUT == "Préfecture de région", "NOM_COM"]
plot(dep2, axes = TRUE, main = "RGE - Préfectures")
points(x, col = "red", pch = 16)
text(x, as.character(y$NOM_COM), cex = 0.8, pos = 3)

# sous-préfecture
x <- coordinates(ght[ght$STATUT == "Sous-préfecture",])
y <- ght[ght$STATUT == "Sous-préfecture", "NOM_COM"]
plot(dep2, axes = TRUE, main = "RGE - Sous-Préfectures")
points(x, col = "blue", pch = 16)
text(x, as.character(y$NOM_COM), cex = 0.8, pos = 3)

```


POPULATION
==========

```{r pop, comment=""}

# load("RGE-Description/ght3.Rdata")
 load("ght3.Rdata")

# population par département
pop.dep <- tapply(ght3$POPULATION, factor(ght3$CODE_DEPT), sum)
pop.dep

# population par ght
pop.ght <- tapply(ght3$POPULATION, ght3$GHT, sum)
pop.ght

# population totale
sum(pop.ght)

```

Hôpitaux-SU de la région grand est
==================================

On récupère les fichiers correspondants dans le dossier __/Users/jean-claudebartier/Documents/Resural/Stat Resural/RPU_Doc/RPU_Carto-Pop-Alsace/Cartographie/Structures_Urgence_FEDorU__. Il y a 3 fichiers au format csv correspondant aux anciennes régions.
```{r}

path = "/Users/jean-claudebartier/Documents/Resural/Stat Resural/RPU_Doc/RPU_Carto-Pop-Alsace/Cartographie/Structures_Urgence_FEDorU/"
a <- paste0(path, "Structures d'urgence_Als.csv")
b <- paste0(path, "Structures d'urgence_Lor.csv")
c <- paste0(path, "Structures d'urgence_CA.csv")

a2<-read.csv(a, skip = 1)
b2<-read.csv(b, skip = 1)
c2<-read.csv(c, skip = 1)
hopRge <- rbind(a2,b2,c2)
# On ne cnserve que les colonnes ayant un intéret. Les col. 12 et 13 contiennent latitude et longitude en WS84.
hopRge <- hopRge[, c(2,3,7,8,9,10,15,16,20,21)]

d2 <- hopRge
# on transforme mes virgules en points puis en numéric
d2$Longitude <- as.numeric(gsub(",",".", d2$Longitude))
d2$Latitude <- as.numeric(gsub(",",".", d2$Latitude))
coordinates(d2) = ~ Longitude + Latitude
proj4string(d2) = CRS("+proj=longlat +datum=WGS84")
# Reprojeter au format Lambert 93
# -------------------------------
# EPSG:2154 Lambert 93
newProj = CRS("+proj=lcc +lat_1=49 +lat_2=44 +lat_0=46.5 +lon_0=3 +x_0=700000 +y_0=6600000 +ellps=GRS80 +towgs84=0,0,0,0,0,0,0 +units=m +no_defs")
su_alca_L93 <- spTransform(d2, newProj)

plot(su_alca_L93, xlab = "Longitude", ylab = "Latitude", axes = TRUE, las = 1, main = "SU Région Grand Est (Lambert 93)" , pch = 16, col= "blue")
plot(dep2, add = TRUE)
x <- coordinates(su_alca_L93[su_alca_L93$Nom.établissement,])
y <- su_alca_L93[su_alca_L93$Nom.établissement,"Nom.établissement"]
text(x, as.character(y$Nom.établissement), cex = 0.5, pos = 3)

