---
title: "Codes Postaux"
author: "JcB"
date: "22/05/2015"
output: html_document
---

Fond de carte des codes postaux
===============================

Cartogaphie des codes postaux de la France et plus particulièrement de l'Alsace. Les données sont au format __shapefile__ et sont stockées dans le dossier __CartographieR/Fond de carte des codes postaux/codes_postaux__.

[source du document](https://www.data.gouv.fr/fr/datasets/fond-de-carte-des-codes-postaux/)

```{r init}
require("rgdal") # requires sp, will use proj.4 if installed
require("maptools")

path <- "../../Fond de carte des codes postaux/codes_postaux"
file <-"codes_postaux_region"
france <- readOGR(dsn = path, layer = file, encoding = "latin1")
d.france <- france@data
names(d.france)
head(d.france)

par(mar = rep(0,4)) # on fait de la place

```

Les données géographiques sont fournies en projection Lambert 93 au format ESRI Shape et Mapinfo.

Liste des champs:
id        		:	identifiant du code postal à 5 chiffres
lib			:	libellé du code postal
dep			:	code du département
surf		        :	superficie (en km²)
pop2010		        :	population estimée en 2010
men2010		        :	nombre de ménages estimé en 2010

code postal 67000
-----------------
```{r }
cp67000 <- france[france$ID == 67000,]
plot(cp67000)

class(cp67000)

# récupère les données
d.cp67000 <- cp67000@data
d.cp67000

# récupère les coordonnées du centroïde
lab <- cp67000@polygons[[1]]@labpt
# affiche le code postal
text(lab[1], lab[2], d.cp67000$ID)

```

Ensemble des codes postaux de Strasbourg
----------------------------------------
```{r cpStr}
# Zone des codes postaux de Strasbourg
cpStr <- france[france$ID %in% c(67000,67100,67200,67300),]
plot(cpStr, border = "gray80", lwd = 3, main = "Codes postaux de Strasbourg")

# récupère les données
d.cpStr <- cpStr@data
# corriger les factors qui ontplus de 6000 niveaux...
d.cpStr$ID <- factor(d.cpStr$ID)
d.cpStr$LIB <- factor(d.cpStr$LIB)
d.cpStr$DEP <- factor(d.cpStr$DEP)

d.cpStr

# affiche les CP au centre du centroïde
for(i in 1:4){
        lab <- cpStr@polygons[[i]]@labpt
        print(paste(lab[1], lab[2],  d.cpStr[i]$ID))
        text(lab[1], lab[2], d.cpStr$ID[i], cex = 0.6, col = "gray")
        }

```

Placement des hôpitaux
-----------------------
```{r hop, fig.height=10}
file <- "RPU_Doc/Carto/Hopitaux_Alsace.csv"
path <- "../../../Resural/Stat Resural/"
hop67 <- read.csv(paste0(path, file))
names(hop67)
# tracé du fond et des CP
plot(cpStr, border = "gray80", lwd = 3, main = "SU polyvalents de Strasbourg")
for(i in 1:4){
        lab <- cpStr@polygons[[i]]@labpt
        text(lab[1], lab[2], d.cpStr$ID[i], cex = 0.7, col = "gray")
        }
# Place les SU. Le point est prop au nombre de lits
points(hop67$LAMB93_X, hop67$LAMB93_Y, col = "red", pch = 19, cex = hop67$LITS_TOT / 250)
text(hop67$LAMB93_X, hop67$LAMB93_Y, hop67$HOPITAL, cex = 0.8, pos = 4)

```

