---
title: "RCarto"
author: "JcB"
date: "05/07/2014"
output:
  html_document:
    fig_caption: yes
    keep_md: yes
    toc: yes
---

Références
==========

Les données spatiales sont traitées par de nombreux packages qui sont regroupés [ici](http://cran.r-project.org/web/views/Spatial.html). Ce site est maintenu par Roger Bivand.

- Baptiste Coulmont [cartographie avec R](http://coulmont.com/cartes/rcarto.pdf)

- x [Cartographie avec R](http://sirs.agrocampus-ouest.fr/prostat/wiki/images/8/8b/Cartographie_avec_R.pdf)

- La cartographie et les analyses spatiales avec R [IFREMER](https://www.ifremer.fr/sextant_doc/sextant/sextant/valorIG_2012/04_Cartographie_Avec_R.pdf)

- [portail Sig](http://www.portailsig.org/content/r-spatial-principes-generaux-et-exemples-de-representations-cartographiques-brutes-sans-trai)

- [Cartographie des voies romaines](http://www.yvesago.net/pourquoi/2014/03/cartographie-avec-r-metz-un-carrefour-de-voies-romaines.html). Joli programme R avec application vecteur/raster. Liens vers des BD historiques en accès libre.

- [rCarto](http://wukan.ums-riate.fr/rencontres-r/scripts.html), un package de cartographie statistique. Nombreux liens.

- [Commission européenne](http://epp.eurostat.ec.europa.eu/portal/page/portal/gisco_Geographical_information_maps/popups/references/administrative_units_statistical_units_1): cartes au format shapefile. Un fichier __CNTR_2010_03M_SH__ se trouve dans /home/jcb/Documents/CartographieR (a tester).

- [Shapefile des régions et départements français](http://www.actualitix.com/shapefile-des-regions-au-niveau-departemental.html) extraits de l'IGN.

- [Plotting polygon shapefiles](https://github.com/hadley/ggplot2/wiki/plotting-polygon-shapefiles) de Hadley Wickham. Voir onglet __wickham.Rmd__

Utilisation de gmap
===================

source [GitHub](https://github.com/jcrb/RCarto)

Application au [London EMS](http://www.londonr.org/Presentations/High%20Quality%20Maps%20With%20R%20-%20Simon%20Hailstone.pptx)

Utilisation de a librairie __ggmap__ pour localiser les hôpitaux. A croiser avec les données du fichier FINESS.

Utilise l'API Google: note that the google maps api limits to 2500 queries a day.

```{r test, comment="", message=FALSE}
#install.packages("ggmap")
library("ggmap")
geocode("Nouvel Hôpital Civil")
geocode("Hôpital de Hautepierre")
adresse <- c("Nouvel Hôpital Civil", "Hôpital de Hautepierre")
loc <- geocode(adresse)
cbind(adresse,loc)
adresse <- c("Nouvel Hôpital Civil", "Hôpital de Hautepierre", "Centre hospitalier, Wissembourg", "Clinique sainte Anne, Strasbourg", "Clinique sainte Odile, Strasbourg", "Clinique Diaconat, Strasbourg")
loc <- geocode(adresse)
cbind(adresse,loc)

```

```{}
SierraLeone <- c("Kailahun","Kenema","Bombali","Port Loko","Tonkolili","Koinadugu","Freetown","Bonthe","Moyamba","Bo","Pujehun","Kono","Kambia")
d <- geocode(SierraLeone)
v <- cbind(SierraLeone, d)
write.table(v, file="SierraLeone_villes.csv")



  SierraLeone        lon       lat
1     Kailahun  -10.57389  8.277222
2       Kenema  -11.19572  7.863215
3      Bombali  -12.16327  9.247584
4    Port Loko  -12.78750  8.766667
5    Tonkolili  -11.79476  8.980427
6    Koinadugu  -11.36363  9.516877
7     Freetown  -13.23444  8.484444
8       Bonthe  -12.50500  7.526389
9      Moyamba  -12.43333  8.160556
10          Bo   11.25238 44.369331
11     Pujehun  -11.71806  7.350556
12        Kono -117.01361 44.020557
13      Kambia  -12.91765  9.126166

Kailahun        378
Kenema	250
Kono	1
Kambia	1
Bombali	7
Tonkolili	2
Port Loko	22
Pujehun	3
Bo	22
Moyamba	4
Bonthe	1
Freetown	11
Western area Rural	1
Koinadugu	0

```


R et Shapefiles (maptools)
===============

sources: http://gis.stackexchange.com/questions/19064/how-to-open-a-shapefile-in-r

This will give you an object which is a SpatialPointsDataFrame - the fields of the attribute table are then accessible to you in the same way as an ordinary dataframe, i.e. shape$ID for the ID column.

If you want to use the ASCII file you imported, then you should simply convert the text (character) x and y fields to numbers, e.g.:

shape$x <- as.numeric(shape$x)
shape$y <- as.numeric(shape$y)
coordinates(shape) <- ~x + y

source: http://thebiobucket.blogspot.fr/2011/10/simple-map-example-with-r.html

Les fonds de carte (shapefile) sont dans le dossier /home/jcb/Documents/NRBCE/EBOLA/cartes. Ils proviennent du programme __EpiInfo__ sont librement accessibles sur le site du [CDC](http://wwwn.cdc.gov/epiinfo/html/shapefiles.htm)
```{r}
require(maptools)

path <- "/home/jcb/Documents/NRBCE/EBOLA/cartes/"
guinee.shp <- paste0(path, "GV/gv.shp")
liberia.shp <- paste0(path, "LI/li.shp")
sierra.shp <- paste0(path, "SL/sl.shp")
nigeria.shp <- paste0(path, "NI/ni.shp")
civoire.shp <- paste0(path, "IV/iv.shp")
ghana.shp <- paste0(path, "GH/gh.shp")
togo.shp <- paste0(path, "TO/to.shp")
cameroun.shp <- paste0(path, "cm/cm.shp")
benin.shp <- paste0(path, "bn/bn.shp")

# Bénin
shape.benin <- readShapePoly(benin.shp)
plot(shape.benin)

# Libéria
shape.liberia <- readShapePoly(liberia.shp)
plot(shape.liberia)
d.lib <- shape.liberia@data
```
Un pays correspond a un dossier shapefile. Ce dossier contient plusieurs fichiers dont un seul est obligatoire _.shp_. C'est ce fichier qui est lu par les méthodes shapefile de R. Il ya 3 sortes d'objet shapefile: les points, les lignes et les polygones. Les pays sont des polygones pour lesquels on utilise la méthode __readShapePoly(liberia.shp)__ qui stoche les données du dossier dans un objet _"SpatialPolygonsDataFrame"_. Schématiquement l'objet se compose de deux parties:
- un dataframe contenant des informations complémentaires sur l'objet et auquel on peut rajouter des informations
- des éléments cartographiques permettant de dessiner l'objet.

Techniquement l'objet est composé de _slot_. Le _slot data_ contient le dataframe. On y accède par:
```{}
dataframe <- objet@data
```


Libéria avec [DIVA-GIS](http://www.diva-gis.org/datadown). Ce site propose des SF de la plupart des pays avec des niveaux de précision variables. Par exemple, il y a 4 version pour les limites administratives du Libéria:
- niveau 0: contour du pays, 1 ligne dans le DF
- niveau 1: régions, 15 lignes
- niveau 2: districts, 66 lignes
- niveau 3: communes, 305 lignes

Les données sont plus à jour que les fonds de carte fournis par épiinfo.

```{r liberia}

lib0.shp <- paste0(path, "LBR_adm/LBR_adm0.shp")
shape.lib0 <- readShapePoly(lib0.shp)
plot(shape.lib0)
d0 <- shape.lib0@data

lib1.shp <- paste0(path, "LBR_adm/LBR_adm1.shp")
shape.lib1 <- readShapePoly(lib1.shp)
plot(shape.lib1)
d1 <- shape.lib1@data
head(d1)

lib2.shp <- paste0(path, "LBR_adm/LBR_adm2.shp")
shape.lib2 <- readShapePoly(lib2.shp)
plot(shape.lib2)
d2 <- shape.lib2@data
head(d2)

lib3.shp <- paste0(path, "LBR_adm/LBR_adm3.shp")
shape.lib3 <- readShapePoly(lib3.shp)
plot(shape.lib3)
d3 <- shape.lib3@data
head(d3)
```


```{r}
shape <- readShapePoly(guinee.shp) # readShapePoints pour un shapefile de points

#structure
str(shape, max.level = 1)
str(shape, max.level = 2)


# dessin
plot(shape)
mtext("Guinee-Conacry", 3, line = 0, adj = 0, cex = 2, font = 3)

# nombrez de slots:
slotNames(shape)

# nom des colonnes de l'objet data:
names(shape)
levels(shape$ADMIN_NAME)

# dataframe associé:
# -  FIPS code (Federal Information Processing Standards) FIPS 6-4 pour les pays http://fr.wikipedia.org/wiki/Federal_Information_Processing_Standard

d <- shape@data
names(d)
levels(shape$ADMIN_NAME)

# lecture du slot labptr[[1]]
a <- shape@polygons
c <- a[[1]]@Polygons
c[[1]]@labpt
c[[1]]@labpt[1]
# ce qui est équivalent:
x <- shape@polygons[[1]]@Polygons[[1]]@labpt

# nom des provinces
plot(shape)
points( x[1], x[2], pch = 16, col = 2, cex = .5)
text(x[1], x[2], d$ADMIN_NAME[1], cex=0.5)

# on renumérote les polygones pour pouvoir fusionner avec un autre shapefile
shape <- spChFIDs(shape, as.character(d$GMI_ADMIN)) # row.names sont maintenant renumérotées selon GMI_ADMIN
liberia.shp <- "/home/jcb/Documents/NRBCE/EBOLA/cartes/LI/li.shp"

shape2 <- readShapePoly(liberia.shp)
d.lib <- shape2@data
shape2 <- spChFIDs(shape2, as.character(d.lib$GMI_ADMIN))

q <- spRbind(shape, shape2) #spRbind n'accèpte que 2 shapes à la fois
plot(q)
length(slot(q, "polygons"))

# on ajoute la sierra-lone
shape3 <- readShapePoly(sierra.shp)
d.sierra <- shape3@data
shape3 <- spChFIDs(shape3, as.character(d.sierra$GMI_ADMIN))
q <- spRbind(q, shape3)
plot(q)

# enfin le nigéria
# shape4 <- readShapePoly(nigeria.shp)
# d.nigeria <- shape4@data
# shape4 <- spChFIDs(shape4, as.character(d.nigeria$GMI_ADMIN))

# On met les limites des régions en gris, des pays en bleu et on ajoute le nom des pays
# la méthode unionSpatialPolygons permet de fusionner les polygones régionaux
d <- q@data
cntry <- unionSpatialPolygons(q, IDs = d$CNTRY_NAME)
plot(cntry)
plot(q, border="gray70", axes=T)
plot(cntry, add = TRUE, axes = TRUE, border = "blue")
x <- cntry@polygons[[1]]@labpt[1]
y <- cntry@polygons[[1]]@labpt[2]
pays <- cntry@polygons[[1]]@ID
text(x, y, pays)
for(i in 1:3){x <- cntry@polygons[[i]]@labpt[1]; y <- cntry@polygons[[i]]@labpt[2]; pays <- cntry@polygons[[i]]@ID;  text(x, y, pays)}

```

Carte de la Sierre Leone
------------------------

```{r sierra}
file <- "SierraLeone_villes.csv"
villes.sl <- read.table(file)
cas <- c(378,250,7,22,2,NA,12,1,4,22,3,1,1) # nb de cas au 12/8/2014
villes.sl <- cbind(villes.sl, cas)

shape.sierra <- readShapePoly(sierra.shp)
plot(shape.sierra)
symbols(villes.sl[,2], villes.sl[,3], circles=villes.sl[,4], bg="yellow", add=TRUE)
points(villes.sl[,2], villes.sl[,3], pch=16, col=2, cex=0.8)
text(villes.sl[,2], villes.sl[,3], villes.sl[,1], pos=1)
text(villes.sl[,2], villes.sl[,3], villes.sl[,4], pos=3, col="blue")
mtext("Sierra Leone le 12/08/2014", 3, line = 0, adj = 0, cex = 2, font = 3)

```

Le site [GADM](http://www.gadm.org/)
====================================

Propose des shapefile de tous les pays du monde directement pour __R__.

Application pour la France. Le fichier une fois dézippé contient 5 shapefiles et 5 fichiers .csv correspondants au dataframe associés:
- FRA_adm0.shp contour de la France
- FRA_adm1.shp limites régionales
- FRA_adm2.shp départemets
- FRA_adm3.shp  (y compris Paris)
- FRA_adm4.shp cantons
- FRA_adm0.shp communes

La carte de France obtenue est déformée ?

```{r france}
require(maptools)
path <- "/home/jcb/Documents/NRBCE/EBOLA/cartes/"
france.dep <- paste0(path, "FRA_adm/FRA_adm2.shp")
shape.fr.dep <- readShapePoly(france.dep)
plot
dep <- shape.fr.dep@data

plot(shape.fr.dep, col=dep$ID_2)

```
Site [IGN](http://professionnels.ign.fr/geofla)
===============================================

La série GEOFLA propose plusieurs ensembles de shapefile:
- cantons
- arrondissements
- départements
- régions

```{r IGN}
require(maptools)
path <- "/home/jcb/Documents/NRBCE/EBOLA/cartes/"
file <- "France2013/DEPARTEMENTS/DEPARTEMENT.shp"
france.dep <- paste0(path, file)
shape.fr.dep <- readShapePoly(france.dep)
plot(shape.fr.dep)

dep <- shape.fr.dep@data

```
Le fichier département contient les éléments suivants:

```{r IGN_names, message=FALSE}
names(dep)
```
Pour créer une carte des régions, on fusionne les départements ayant le même code région:
```{r regions_france}
reg <- unionSpatialPolygons(shape.fr.dep, IDs = shape.fr.dep@data$NOM_REGION)
plot(reg)

for(i in 1:22){print(paste(i, reg@polygons[[i]]@ID))}
# ou plus simplement
names(reg)

col= rep("gray", 28)
col[1] <- "red"
plot(reg, col=col)
col[2] <- "blue"
plot(reg, col=col)
col[3] <- "green"
plot(reg, col=col)
col[4] <- "yellow"
plot(reg, col=col)
col[5] <- "orange"
plot(reg, col=col)
col[6] <- "white"
plot(reg, col=col)

```
L'objet résultant dessine la carte de France de régions mais a perdu son dataframe => il faudra le recréer. L'objet __contour__ de type _SpatialPolygons_ est formé de 22 polygones correspondant au 22 régions. Pour chaque polygone on a les coordonnées du centoide __labpt__.

On va transformer l'objet _reg_ en un __SpatialPolygonsDataFrame__ en lui ajoutant un dataframe. Il est impératif que le noms des lignes du datafrme soit identique et dans le même ordre que celui du slot _ID_ (ex. reg@polygons[[1]]@ID pour le polydone 1). On récupère cette information par l'instruction __names(reg)__. Pour démarrer on crée un dataframe ne comprtant qu'une colonne avec le nom des régions. L'objet résultant est __region__. On ajoute une deuxième colonne pour l'identifiant des régions. Le tout est sauvegardé dans le fichier __france_region.RData__:
```{r}
data <- data.frame(names(reg))
rownames(data) <- names(reg)
region <- SpatialPolygonsDataFrame(reg, data = data)
regID <- c(42,72,83,25,26,53,24,21,94,43,23,11,91,74,41,73,31,52,22,54,93,82)
region@data$regID <- regID
names(region@data) <- c("reg.nom", "reg.id")
save(region, file = "france_region.RData")

```


Librairie worldHires
====================

```{r woldhires}
library(mapdata)
map('worldHires',xlim=range(-10,10),ylim=range(40,52))
map('worldHires',region=c('France','Spain'),xlim=range(-10,10),ylim=range(40,52),col=c('red','green'),fill=T)
captures<-(cbind(c('France','Spain','Portugal','Belgium'),as.numeric(c(12,15,25,10))))
```


Package maps
============

source [Faire une carte avec R](ftp://ftp.cirad.fr/pub/group-r/groupe-r/Fiches/Carto.pdf) de Brubo Lancelot (2009).

application: carte de l'Afrique avec les payys touchés par Ebola

```{r maps}
library(maps)
m <- map(database = "world", regions = ".", projection = "gilbert", xlim = c(-23, 45), ylim = c(-35, 35))
m$names
ebola <- c("Liberia", "Sierra Leone", "Nigeria","Guinea", "Senegal", "Zaire")

cols <- ifelse(is.element(m$names, ebola), "red", "light grey")
cols[33] <- "yellow" # Zaire
cols[17] <- "orange" # Sénégal
cols[30] <- "orange" # Nigeria
map(database = "world", regions = ".", projection = "gilbert",xlim = c(-23, 45), ylim = c(-35, 35), add = TRUE, fill = TRUE, col = cols)
title("Ebola: pays touchés au 1/9/2014")

```

Création d’une matrice de distances routières avec l’API de Google Maps
========================================================================

source: http://rgeomatic.hypotheses.org/198

```{r distances}


# librairies
library(RCurl)
library(RJSONIO)
 
# import de données
dataOrig<-read.csv("ville.csv",sep=";",encoding="latin1")
dataDest<-read.csv("ville.csv",sep=";",encoding="latin1")
 
# nombre d'origines et de destination
dOrig<-dim(dataOrig)[1]
dDest<-dim(dataDest)[1]
 
# creation de la matrice vide
req <-matrix(nrow=dOrig,ncol=dDest,dimnames=list(dataOrig$NOM,dataDest$NOM))
 
# création de la matrice des requêtes à envoyer
for (i in 1:dOrig){
  for (j in 1:dDest){
    req[i,j] <-paste("http://maps.googleapis.com/maps/api/distancematrix/json?origins=",
                     paste(dataOrig$Y[i],dataOrig$X[i],sep=","),
                     "&destinations=",
                     paste(dataDest$Y[j],dataDest$X[j],sep=","),
                     "&mode=driving&language=en&sensor=false",
                     sep="")
  }
}
 
# reception des requêtes
result<-apply(X=req,c(1,2),function(x) 
  {try(getURL(URLencode(x)),silent=TRUE)})
 
# fonction de parsage des réponses 
decode<-function(x){
  # décodage du résultat de la requête
  if (length(fromJSON(x)$rows[[1]]$elements[[1]])!=1){
    fromJSON(x)$rows[[1]]$elements[[1]]$duration$value
  } else {
    NA
  }
}
mat<-apply(X=result,c(1,2), decode)
matG<-round(mat/60,0)

```

Visualisation de données médiatiques et géographiques avec R
============================================================

source: http://wukan.ums-riate.fr/wukan/

```{r wukan}
# chargement des packages nécessaires
library(sqldf)

# sauvegarde des parametres graphiques
oldpar <- par(no.readonly = TRUE)
# lecture de la table
load("wukan/wukan.Rdata")

# selection de colonnes et renomages
wukan <- sqldf("SELECT Ctry AS 'ctry' ,start AS 'time1',datesemaine AS 'time2', nbArt, jrnl FROM wukan")

# transformation du format de la date
wukan$time1 <- as.Date(wukan$time1, format = "%d/%m/%Y")

# agrégation des articles par semaine
wukanH <- sqldf("SELECT time1, time2, sum(nbArt) AS 'nbArt' FROM wukan GROUP BY time1 ORDER BY time1")

# nombre maximal d'article par semaine
maxArt <- max(wukanH$nbArt)

# gestion des marges
par(mgp = c(3, 0.4, 0))

# affichage du graphique
barplot(wukanH$nbArt, names.arg = wukanH$time1, space = 0, ylim = c(0, maxArt), 
    beside = TRUE, adj = 0.5, xlab = "Temps (semaines)", ylab = "Nb. Articles", 
    cex.names = 0.6, las = 2, yaxt = "n", col = "#CCEBC5", main = "Diffusion hebdomadaire d'informations sur Wukan")
axis(2, at = seq(0, 200, 50), pos = 0, las = 1, cex.axis = 0.6, lwd = 0.5, tck = -0.03)

# restauration des parametres graphiques initiaux
par(oldpar)

```
commentaires sur le graphique barplot:

barplot(

- wukanH$nbArt, colonne à afficher
- names.arg = wukanH$time1, nom du rectangle = date de la semaine
- space = 0, aucun espace entre les colonnes => ressemble à un histogramme
- ylim = c(0, maxArt), étendue de l'axe des y
- beside = TRUE, les colonnes sont disposées les unes à côté des autres
- adj = 0.5, le texte est centré (par)
- xlab = "Temps (semaines)", 
- ylab = "Nb. Articles", 
- cex.names = 0.6, taille de la police de l'axe des x
- las = 2, écrit perpendiculairement à l'axe des x
- yaxt = "n", l'axe des y n'est pas dessiné (par) Par défaut vaut "s" show
- col = "#CCEBC5", couleur des rectangles
- main = "Diffusion hebdomadaire d'informations sur Wukan")

dessin spécifique del'axe y:

axis(
- 2, axe vertical gauche
- at = seq(0, 200, 50), position des graduations
- pos = 0, position de la ligne (axis). Pas d'espace entre l'axe des X et celui des y
- las = 1, perpendiculaire à l'axe des y
- cex.axis = 0.6, taille des caractères
- lwd = 0.5, épaisseur de l'axe
- tck = -0.03 longueur des graduations (par)
)

Le graphique hebdomadaire interactif
------------------------------------

Utilisation du package googleVis qui permet de créer assez facilement des graphiques interactifs utilisant les outils google chart. Nous créons ici un graphique du type AnnotatedTimeLine. 

```{r}
# chargement des packages nécessaires
library(googleVis)

# création de la table à représenter
df <- wukanH
df$Title <- NA # on ajoute 2 colonnes
df$Annotation <- NA

# les annotations à représenter sur le graph: on utilise les 2 nouvelles colonnes
df$Title[8] <- "Sep 21-23"
df$Title[20] <- "Dec 12-14"
df$Title[25] <- "Jan 17"
df$Title[27] <- "Feb 1"
df$Title[28] <- "Feb 11"
df$Title[31] <- "Mar 3"
df$Annotation[8] <- "Attack of the PCC building and a police station"
df$Annotation[20] <- "Death of Xue Jinbo, flee of the PCC officials and police, siege of the village"
df$Annotation[25] <- "Villagers from the Baiyun district threatened to turn the district into a \"second Wukan\""
df$Annotation[27] <- "1st round of the Wukan municipal election"
df$Annotation[28] <- "2nd round of the Wukan municipal election"
df$Annotation[31] <- "3d round of the Wukan municipal election"

# les paramètres du graph
AnnoTimeLine <- gvisAnnotatedTimeLine(df, datevar = "time1", date.format = "%Y - %m - %d", 
    numvar = "nbArt", titlevar = "Title", annotationvar = "Annotation", options = list(displayAnnotations = TRUE, 
        legendPosition = "sameRow", displayRangeSelector = FALSE, displayZoomButtons = FALSE, 
        gvis.language = "en", width = 900, height = 300), chartid = "Wukan_events")

# Affichage du graph
print(AnnoTimeLine, "chart")

```

OSM - Geofabrik
===============

Exploite les shapefile téléchargés sur geofabrik. Il s'agit de la région Alsace. Les sources dont dans le dossier Resural/Distancier.

```{r}
path <- "/home/jcb/Documents/Resural/DISTANCIER/alsace-latest.shp/"

```

Landuse
-------

```{r}
osm.shp <- paste0(path, "landuse.shp")
landuse <- readShapePoly(osm.shp)
plot(landuse)
slotNames(landuse)
d <- landuse@data
summary(d$type)

```

Natural
-------

```{r}
osm.shp <- paste0(path, "natural.shp")
natural <-  readShapePoly(osm.shp)
plot(natural)
slotNames(natural)
d <- natural@data
View(d)
summary(d$type)
```

Places
-------

```{r}
osm.shp <- paste0(path, "places.shp")
places <-  readShapePoints(osm.shp)
plot(places)
slotNames(places)
d <- places@data
summary(d$type)
```

Points
-------

```{r}
osm.shp <- paste0(path, "points.shp")
points <-  readShapePoints(osm.shp)
plot(points)
slotNames(points)
d <- points@data
summary(d$type)
```

Roads
-----


```{r}
osm.shp <- paste0(path, "roads.shp")
roads <-  readShapeLines(osm.shp)
plot(roads)
slotNames(roads)
d <- roads@data
summary(d$type)
```
