---
title: "RCarto"
author: "JcB"
date: "05/07/2014"
output:
  html_document:
    fig_caption: yes
    keep_md: yes
    toc: yes
---

Utilisation de gmap
===================

source [GitHub](https://github.com/jcrb/RCarto)

Application au [London EMS](http://www.londonr.org/Presentations/High%20Quality%20Maps%20With%20R%20-%20Simon%20Hailstone.pptx)

Utilisation de a librairie __ggmap__ pour localiser les hôpitaux. A croiser avec les données du fichier FINESS.

Utilise l'API Google: note that the google maps api limits to 2500 queries a day.

```{r test, comment="", message=FALSE}
#install.packages("ggmap")
library("ggmap")
geocode("Nouvel Hôpital Civil")
geocode("Hôpital de Hautepierre")
adresse <- c("Nouvel Hôpital Civil", "Hôpital de Hautepierre")
loc <- geocode(adresse)
cbind(adresse,loc)
adresse <- c("Nouvel Hôpital Civil", "Hôpital de Hautepierre", "Centre hospitalier, Wissembourg", "Clinique sainte Anne, Strasbourg", "Clinique sainte Odile, Strasbourg", "Clinique Diaconat, Strasbourg")
loc <- geocode(adresse)
cbind(adresse,loc)

```

```{}
SierraLeone <- c("Kailahun","Kenema","Bombali","Port Loko","Tonkolili","Koinadugu","Freetown","Bonthe","Moyamba","Bo","Pujehun","Kono","Kambia")
d <- geocode(SierraLeone)
v <- cbind(SierraLeone, d)
write.table(v, file="SierraLeone_villes.csv")



  SierraLeone        lon       lat
1     Kailahun  -10.57389  8.277222
2       Kenema  -11.19572  7.863215
3      Bombali  -12.16327  9.247584
4    Port Loko  -12.78750  8.766667
5    Tonkolili  -11.79476  8.980427
6    Koinadugu  -11.36363  9.516877
7     Freetown  -13.23444  8.484444
8       Bonthe  -12.50500  7.526389
9      Moyamba  -12.43333  8.160556
10          Bo   11.25238 44.369331
11     Pujehun  -11.71806  7.350556
12        Kono -117.01361 44.020557
13      Kambia  -12.91765  9.126166

Kailahun        378
Kenema	250
Kono	1
Kambia	1
Bombali	7
Tonkolili	2
Port Loko	22
Pujehun	3
Bo	22
Moyamba	4
Bonthe	1
Freetown	11
Western area Rural	1
Koinadugu	0

```


R et Shapefiles (maptools)
===============

sources: http://gis.stackexchange.com/questions/19064/how-to-open-a-shapefile-in-r

This will give you an object which is a SpatialPointsDataFrame - the fields of the attribute table are then accessible to you in the same way as an ordinary dataframe, i.e. shape$ID for the ID column.

If you want to use the ASCII file you imported, then you should simply convert the text (character) x and y fields to numbers, e.g.:

shape$x <- as.numeric(shape$x)
shape$y <- as.numeric(shape$y)
coordinates(shape) <- ~x + y

source: http://thebiobucket.blogspot.fr/2011/10/simple-map-example-with-r.html

Les fonds de carte (shapefile) sont dans le dossier /home/jcb/Documents/NRBCE/EBOLA/cartes.
```{r}
require(maptools)

path <- "/home/jcb/Documents/NRBCE/EBOLA/cartes/"
guinee.shp <- paste0(path, "GV/gv.shp")
liberia.shp <- paste0(path, "LI/li.shp")
sierra.shp <- paste0(path, "SL/sl.shp")
nigeria.shp <- paste0(path, "NI/ni.shp")
civoire.shp <- paste0(path, "IV/iv.shp")
ghana.shp <- paste0(path, "GH/gh.shp")
togo.shp <- paste0(path, "TO/to.shp")
cameroun.shp <- paste0(path, "cm/cm.shp")
benin.shp <- paste0(path, "bn/bn.shp")

# Bénin
shape.benin <- readShapePoly(benin.shp)
plot(shape.benin)


shape <- readShapePoly(guinee.shp) # readShapePoints pour un shapefile de points

#structure
str(shape, max.level = 1)
str(shape, max.level = 2)


# dessin
plot(shape)
mtext("Guinee-Conacry", 3, line = 0, adj = 0, cex = 2, font = 3)

# nombrez de slots:
slotNames(shape)

# nom des colonnes de l'objet data:
names(shape)
levels(shape$ADMIN_NAME)

# dataframe associé:
# -  FIPS code (Federal Information Processing Standards) FIPS 6-4 pour les pays http://fr.wikipedia.org/wiki/Federal_Information_Processing_Standard

d <- shape@data
names(d)
levels(shape$ADMIN_NAME)

# lecture du slot labptr[[1]]
a <- shape@polygons
c <- a[[1]]@Polygons
c[[1]]@labpt
c[[1]]@labpt[1]
# ce qui est équivalent:
x <- shape@polygons[[1]]@Polygons[[1]]@labpt

# nom des provinces
plot(shape)
points( x[1], x[2], pch = 16, col = 2, cex = .5)
text(x[1], x[2], d$ADMIN_NAME[1], cex=0.5)

# on renumérote les polygones pour pouvoir fusionner avec un autre shapefile
shape <- spChFIDs(shape, as.character(d$GMI_ADMIN)) # row.names sont maintenant renumérotées selon GMI_ADMIN
liberia.shp <- "/home/jcb/Documents/NRBCE/EBOLA/cartes/LI/li.shp"

shape2 <- readShapePoly(liberia.shp)
d.lib <- shape2@data
shape2 <- spChFIDs(shape2, as.character(d.lib$GMI_ADMIN))

q <- spRbind(shape, shape2) #spRbind n'accèpte que 2 shapes à la fois
plot(q)
length(slot(q, "polygons"))

# on ajoute la sierra-lone
shape3 <- readShapePoly(sierra.shp)
d.sierra <- shape3@data
shape3 <- spChFIDs(shape3, as.character(d.sierra$GMI_ADMIN))
q <- spRbind(q, shape3)
plot(q)

# enfin le nigéria
# shape4 <- readShapePoly(nigeria.shp)
# d.nigeria <- shape4@data
# shape4 <- spChFIDs(shape4, as.character(d.nigeria$GMI_ADMIN))

# On met les limites des régions en gris, des pays en bleu et on ajoute le nom des pays
# la méthode unionSpatialPolygons permet de fusionner les polygones régionaux
d <- q@data
cntry <- unionSpatialPolygons(q, IDs = d$CNTRY_NAME)
plot(cntry)
plot(q, border="gray70", axes=T)
plot(cntry, add = TRUE, axes = TRUE, border = "blue")
x <- cntry@polygons[[1]]@labpt[1]
y <- cntry@polygons[[1]]@labpt[2]
pays <- cntry@polygons[[1]]@ID
text(x, y, pays)
for(i in 1:3){x <- cntry@polygons[[i]]@labpt[1]; y <- cntry@polygons[[i]]@labpt[2]; pays <- cntry@polygons[[i]]@ID;  text(x, y, pays)}

```

Carte de la Sierre Leone
------------------------

```{r sierra}
file <- "SierraLeone_villes.csv"
villes.sl <- read.table(file)
cas <- c(378,250,7,22,2,NA,12,1,4,22,3,1,1) # nb de cas au 12/8/2014
villes.sl <- cbind(villes.sl, cas)

shape.sierra <- readShapePoly(sierra.shp)
plot(shape.sierra)
symbols(villes.sl[,2], villes.sl[,3], circles=villes.sl[,4], bg="yellow", add=TRUE)
points(villes.sl[,2], villes.sl[,3], pch=16, col=2, cex=0.8)
text(villes.sl[,2], villes.sl[,3], villes.sl[,1], pos=1)
text(villes.sl[,2], villes.sl[,3], villes.sl[,4], pos=3, col="blue")
mtext("Sierra Leone le 12/08/2014", 3, line = 0, adj = 0, cex = 2, font = 3)

```

