---
title: "Analyse du fichier des communes de france"
author: "jcb"
date: "14 octobre 2016"
output: html_document
---

```{r setup, include=FALSE}
knitr::opts_chunk$set(echo = TRUE)
```

Origine: fichier SHP sur le bureau
```{r, message=FALSE}
library(sp)
library(rgdal)
library(maptools)

# Mac book air
#dsn <- "/Users/jcb/Documents/Cartographie/Donnee_IGN/COMMUNE"

# IMac (fichiers 2015)
dsn <- "/Users/jean-claudebartier/Documents/CARTOGRAPHIE/CartographieR/IGN_GEOFLA_2015/Fichier_SHP/COMMUNE"

# carte de France
france <- readOGR(dsn = dsn, layer = "COMMUNE")

# readOGR récupère les infos de projection
france@proj4string
```
CRS arguments:
 +proj=lcc +lat_1=44 +lat_2=49 +lat_0=46.5 +lon_0=3 +x_0=700000 +y_0=6600000 +ellps=GRS80
+units=m +no_defs 

Projection Lambert93 s'étend entre les latitudes 44 et 49. Le point central est situé à la latitude 46.5 et la longitude 3 (Greenwich). En coordonnées planes, l'IGN fixe à ce point central les coodonnées X = 700000 et Y = 6600000 mètres.

```{r}
names(france)
unique(france@data$NOM_REG)

```
[1] "ID_GEOFLA"  "CODE_COM"   "INSEE_COM"  "NOM_COM"    "STATUT"     "X_CHF_LIEU" "Y_CHF_LIEU"
 [8] "X_CENTROID" "Y_CENTROID" "Z_MOYEN"    "SUPERFICIE" "POPULATION" "CODE_CANT"  "CODE_ARR"  
[15] "CODE_DEPT"  "NOM_DEPT"   "CODE_REG"   "NOM_REG" 

Récupération des 3 régions
```{r}
alsace <- france[france@data$NOM_REG == "ALSACE",]
lorraine <- france[france@data$NOM_REG == "LORRAINE",]
champagne <- france[france@data$NOM_REG == "CHAMPAGNE-ARDENNE",]
```
Création des polygones
```{r}
# fonctionne uniquement avec le fichier 2014. En 2015 les 3 régions disparaissent...
# alsace.union <- unionSpatialPolygons(alsace, alsace@data$NOM_REG == "ALSACE")
# lorraine.union <- unionSpatialPolygons(lorraine, lorraine@data$NOM_REG == "LORRAINE")
# champagne.union <- unionSpatialPolygons(champagne, champagne@data$NOM_REG == "CHAMPAGNE-ARDENNE")

RGE <- france[france@data$NOM_REG == "ALSACE-CHAMPAGNE-ARDENNE-LORRAINE", ]
rge.union <- unionSpatialPolygons(RGE, RGE@data$NOM_REG == "ALSACE-CHAMPAGNE-ARDENNE-LORRAINE")
# Sauvegarde en SHP: toutes les communes
writeOGR(RGE, "Communes/RGE_Communes_L93_shp", "RGE", "ESRI Shapefile")

# Départements
dep <- unionSpatialPolygons(RGE, IDs = RGE@data$CODE_DEPT) 

# centroïde de chaque département
a <- coordinates(dep)
plot(a)
plot(dep, add = TRUE)

# writeOGR(dep, "Communes/RGE_Departements_L93_shp", "RGE_DEP", "ESRI Shapefile")

# dep est composé de slots
slotNames(dep)
# [1] "polygons"    "plotOrder"   "bbox"        "proj4string
# équivalent à: sapply(slot(dep, "polygons"), function(x) slot(x, "ID"))
# avec cette fonction on peut explorer les autres slots:
# sapply(slot(dep, "polygons"), function(x) slot(x, "labpt"))
# sapply(slot(dep, "polygons"), function(x) slot(x, "area"))

```


La fonction __unionSpatialPolygons__ ne conserve pas la partie _Data_ ce qui fait que _dep_ est un _SpatialPolygons_ et qu'on ne peut plus appliquer la fonction _writeOGR_ qui demande un _spatialPolygonsDataframe_ (et donc pas de version SHP). Solution possible: http://gis.stackexchange.com/questions/63577/joining-polygons-in-r
Il faut donc créer un slot __Data__ compatible pour éviter le message "Error in SpatialPolygonsDataFrame() : row.names of data and Polygons IDs do not match".
Le première étape est de récupérer le nombre de Polygons dans la nouvelle structure: dep résulte de la fusion des communes du grand est et on passe de plusieurs centaines de polygones à 10, correspondant aux 10 départements.a <- getSpPPolygonsIDSlots(dep)
La fonction __getSpPPolygonsIDSlots__ retourne l'ID des polygone. On obtient la liste des départements dans l'ordre de stockage. Cette fonction est obsolète. Remplacée par les méthodes _over_.

```{r}
a <- getSpPPolygonsIDSlots(dep)
a
# [1] "08" "10" "51" "52" "54" "55" "57" "67" "68" "88"
```

Création du dataframe:
```{r}
# nombre et nom des polygones de dep
a <- getSpPPolygonsIDSlots(dep) # ou a <- sapply(slot(dep, "polygons"), function(x) slot(x, "ID"))

# data.framedf <- data.frame(value=1:10, row.names=a)
df <- data.frame(value=1:length(a), row.names=a)

# spatialPolygonDatafame
dep2 <- SpatialPolygonsDataFrame(dep, data=df)

# sauvegarde SHP
writeOGR(dep2, "Communes/RGE_Departements_L93_shp", "RGE_DEP", "ESRI Shapefile")
```

Dataframe amélioré avec les caractéristiques de la région. Ajout de la popolation,surface, densité. Il faut calculer les sommes par départements pour rester cohérent avec lenouveau schéma.
On peut faire les calculs avec _tapply_ ou avec _aggreate_.

### avec aggregate
```{r}
rge.df.agg <- aggregate(RGE@data$POPULATION, list(RGE$CODE_DEPT), sum)

```

### avec tapply
```{r}
# nom des départements
n <- unique(RGE@data[which(RGE$CODE_DEPT %in% a), c(15,16)])
n$CODE_DEPT <- factor(n$CODE_DEPT)
n$NOM_DEPT <- factor(n$NOM_DEPT)
n$CODE_DEPT <- as.numeric(as.character(n$CODE_DEPT))
n$NOM_DEPT <- as.character(n$NOM_DEPT)

m <- data.frame(n)

# Caractéristiques: population, superficie, densité
pop.RGE <- unlist(tapply(RGE$POPULATION, factor(RGE$CODE_DEPT), sum, na.rm = TRUE))
sup.RGE <- unlist(tapply(RGE$SUPERFICIE, factor(RGE$CODE_DEPT), sum, na.rm = TRUE))
dens.RGE <- unlist(pop.RGE / sup.RGE)

df$pop.RGE <- as.numeric(df$pop.RGE)
df$sup.RGE <- as.numeric(df$sup.RGE)
df$dens.RGE <- as.numeric(df$dens.RGE)


# création du dataframe
df <- data.frame(row.names = a, pop.RGE, sup.RGE, dens.RGE, code.dep = as.integer(a))

# merging pour récupérer le nom des département
df2 <- merge(df, m, by.x = "code.dep", by.y = "CODE_DEPT", all.x = TRUE)
row.names(df2) <- a # indispensable pour faire un spatialpolygone

# SpatialpolygonDatafrae et sauvegarde SHP
dep3 <- SpatialPolygonsDataFrame(dep, data=df2)
writeOGR(dep3, "Communes/RGE_Departements3_L93_shp", "RGE_DEP", "ESRI Shapefile")
```

Les centroïdes de chaque département sont calculés automatiqueent et récupérables via la fonction __coordinates__.
```{r}
plot(dep3, axes = TRUE)
text(coordinates(dep3), dep3$NOM_DEPT, cex = 0.6)

plot(dep3, axes = TRUE)
text(coordinates(dep3), as.character(dep3$code.dep))

```

Autres découpages
-----------------
```{r}
dep <- unionSpatialPolygons(france, IDs = france@data$CODE_DEPT)
plot(dep)

reg <- unionSpatialPolygons(france, IDs = france@data$NOM_REG)
plot(reg)

# Les départements de France et la région grand est
plot(dep)
plot(rge.union, col = "red", add = TRUE)

```


Les polygones sont ils recouvrants ?
=====================================

```{}
a <- over(alsace.union, lorraine.union)
a
a <- over(alsace.union, champagne.union)
a
```
Pour l'Alsace et la lorraine: oui. La fonction __over__ retourne TRUE.

Créer un spatialPolygonDataframe
================================

source Bivand: https://stat.ethz.ch/pipermail/r-sig-geo/2009-November/006844.html

Création d'un polygone 400x 400
```{r}
library(sp)

crds <- cbind(x=c(0, 0, 400, 400, 0), y=c(0, 400, 400, 0, 0))
# str(crds)
Pl <- Polygon(crds)
# str(Pl)
ID <- "400x400"
Pls <- Polygons(list(Pl), ID=ID)

# str(Pls)
SPls <- SpatialPolygons(list(Pls))
# str(SPls)
df <- data.frame(value=1, row.names=ID)
# str(df)
SPDF <- SpatialPolygonsDataFrame(SPls, df)
# str(SPDF)ss.

# the number of rows in data should equal the number of Polygons-class objects
```


