---
title: "Population du grand est"
author: "JcB"
date: "20/01/2017"
output: html_document
---

```{r setup, include=FALSE}
knitr::opts_chunk$set(echo = TRUE)
```
# rm(list=ls(all=TRUE))

CE  papier étudie la population du grand est. Source des donées: INSEE
/Users/jean-claudebartier/Documents/Demographie/INSEE_2013/BTX_TD_POP1B_2013.xls
Ce fichier, volumineux (40Mo) comporte les communes françaises avec le nombre d'habitants par sexe et age

Les bases tableaux détaillés 2012 et 2013 sont disponibles dans la rubrique Statistiques en sélectionnant les critères suivants :

thèmes : Démographie > Évolution et structure de la population
Niveau géographique : Toutes les communes
catégories : Données > Bases de données

Vous pouvez aussi accéder directement [à cette sélection] (https://www.insee.fr/fr/statistiques?debut=0&idprec=2521169&theme=1&categorie=3&geo=TOUTES_COMMUNE-1). VOIR: Population et lieu de résidence antérieure en 2013 Recensement de la population - Base tableaux détaillés
Le fichier POP1B- Population par sexe et âge est disponible dans la base "Population est résidence antérieure". 

Variables:
Tableaux détaillés - Population par sexe et âge
Liste des variables
Mise en ligne le 30/06/2016       Découpage géographique au 01/01/2015
©Insee       Sources : Insee, RP2013 exploitation principale

Variables utilisées

- AGED100 : Âge détaillé
- 000 : Moins d'un ans
- 001 : 1 an
- 002 : 2 ans

… : …
- 097 : 97 ans
- 098 :98 ans
- 100 : 100 ans ou plus

SEXE : Sexe
1 : Hommes
2 : Femmes


Description Wkipedia de a nouvelle région:
https://fr.wikipedia.org/wiki/Grand_Est

Récupération des données
========================
```{r}
# faire de la place
# rm(list=ls(all=TRUE))

# La commande fread est incroyablement plus rapide que read.csv
# install.packages("OpenMPController")
library("OpenMPController")
library(data.table)
library(RColorBrewer)
library(sp)
library(rgdal)
library(maptools)

# pathMcBookAir <- "/Users/jcb/Documents/Demographie/INSEE_2013/BTX_TD_POP1B_2013.csv"
pathIMac <- "/Users/jean-claudebartier/Documents/Demographie/INSEE_2013/BTX_TD_POP1B_2013.csv"

d <- fread(pathMcBookAir, skip = 10) ou d <- fread(pathIMac, skip = 10)

source("../Carto_utilitaires.R")
load("../GHT/limites_des_ght.Rda") # ght3 = spatialPolygons ght3 = carte des ght de la RGE

#d = données pour toutes les communes de france
# les 10 remières lignes ne servent pas:
path <- "/Users/jean-claudebartier/Documents/Demographie/INSEE_2013/BTX_TD_POP1B_2013.csv"
d <- fread(path, skip = 10)
```

Données GE
----------
La RGE compte 10 départements:

- Ardennes           08
- Aube               10
- Marne              51
- Haute Marne        52
- Meurthe et Moselle 54
- Meuse              55
- Moselle            57
- Bas-Rhin           67
- HautRhin           68
- Vosges             88

On ne conserve que les 5196 communes de la RGE. les communes sont conservées en tenant compte des 2 premiers caractères du code géographique:
```{r}
region <- c("08", "10","51","52","54","55","57","67","68","88")
# ensemble des communes RGE
com_rge <- d[substr(d$CODGEO, 1, 2) %in% region,]

dim(com_rge)
# [1] 5196  204

# La première colonne correspond au code INSEE de la commune
# La seconde colonne correspond au nom en clair de la commne
# Les colonnes 3 à 103, correspondent aux hommes de 0 à 100 ans
# Les colonnes de 104 à 204, correspondent aux femmes de 0 à 100 ans
# 
# head(com_rge)
#   CODGEO                  LIBGEO SEXE1_AGED100000 SEXE1_AGED100001 SEXE1_AGED100002 SEXE1_AGED100003 SEXE1_AGED100004
# 1:  08001             Acy-Romance                4                1                2                1                1
# 2:  08003               Aiglemont                8                4                8               12                5
# 3:  08004                    Aire                1                0                1                3                2
# 4:  08005               Alincourt                2                4                1                1                0
```

Merging pour avoir les GHT
==========================
```{r}
# ensemble des communes constituant les GHT de la RGE. Liste transmise par E.Lagille
pathGht <- "/Users/jean-claudebartier/Documents/Resural/Stat Resural/RPU_Doc/RPU_Carto-Pop-Alsace/Cartographie/ght_com.csv"
ght2 <- read.csv(pathGht)
a <- add0(ght2$code_com) # ajoute un 0 devant un Finess trop court
ght2$code_com <- a

# La carte fournie par l'ARS est fausse car le GHT2 englobe les communes des départements 21 et 71 qui ne font pas partie de la région grand est. Il faut donc les éliminer:
ght4 <-ght2[ght2$DEP != 21 & ght2$DEP != 71 ,]

# on met un 0 devant les départements dont le n° est < à 10
x <- add0(ght4$code_com)
ght4$code_com <- x
head(ght4) # ght4 est un data.frame

# merging
dim(com_rge)
com_rge <- merge(com_rge, ght4, by.x = "CODGEO", by.y = "code_com", all.x = T)

dim(com_rge) # com_rge compte 210 colones. Les colonnes 1 et2 contiennent le CODGEO de la commune RGE et sont LIBGEO = nom de la commune. Les colonnes 3 à 210 cntiennent la population par commune et par tranche d'age de 0 à 100 ans, d'abord pour les garçons puis pour les filles.

```

# Création de 3 nouvelles colonnes vides:
com_rge$h <- NA # nb d'hommes
com_rge$f <- NA # nb de femmes
com_rge$tot <- NA # total
n <- nrow(com_rge)

dim(com_rge)
# 213 colones

# total des hommes par commne
a <- apply(com_rge[,3:103], 1, sum)
# total des femmes
b <- apply(com_rge[,104:204], 1, sum)

sum(b) = 2 841 968
sum(a) = 2 705 009
sum(a) + sum(b) = 5 546 977
sex ratio = sum(a)/sum(b) = 0.9518084


com_rge$h <- a
com_rge$f <- b

# total pour la commune
com_rge$tot <- a + b

# total par ght
tapply(com_rge$tot, com_rge$GHT, sum)
      1       2       3       4       5       6       7       8       9        10      11      12 
 223826  551007  332797  113767  283990  801555  612028  373933  322163 1 040 819  408449  482643 

# total population
sum(com_rge$tot) =  5546977

# communes "mortes pour la France"
com_rge[which(com_rge$tot == 0), c(1:2,213)]

# communes avec moins de 50 habitants
com_rge[which(com_rge$tot < 50), c(1:2,213)]

# avec APPLY
apply(com_rge[, 211:213], 2, sum)

     h       f     tot 
2705009 2841968 5546977 

```


Age moyen et age médian par commune
-----------------------------------
Chaque case contient le nombre d'indvidus pour un age donné. Pour calculer un age moyen, il faut multiplier l'age par le nb d'individus

### Age des hommes

```{r age_moyen}

# age moyen hommes pour la commune 1
# a <- com_rge[1, 3:103] # nb d'hommes
# b <- a * 0:100 # fois age
# c <- sum(b) # somme des ages
# b
# age moyen
# c/sum(com_rge[1, 3:103])

n <- nrow(com_rge)

# for (i in 1:n) {
     # a <- com_rge[i, 3:103] # nb d'hommes  
     # b <- a * 0:100 # fois age
     # c <- sum(b) # somme des ages
      # age moyen
     # com_rge[i, "hMean"] <- c/sum(a)
      # mean(b, na.rm = TRUE)
      # median(b, na.rm = TRUE)
# }
# summary(com_rge$hMean)
# hist(com_rge$hMean, breaks = 20, main = "Hommes RGE - 2015", col = "cornflowerblue", border = "white", ylab = "Fréquence", xlab = "Age des hommes par commune")

```

### Age des femmes

```{r age_moyen_femmes}

# for (i in 1:n) {
     # a <- com_rge[i, 104:204] # nb de femmes 
     # b <- a * 0:100 # fois age
     # c <- sum(b) # somme des ages
      # age moyen
     # com_rge[i, "fMean"] <- c/sum(a) # age moyen des femmes dans cette commune
      # com_rge[i, "fMean2"] <- mean(c, na.rm = T)
# }
# summary(com_rge$fMean)
# hist(com_rge$fMean, breaks = 20, main = "Femmes RGE - 2015", col = "pink", border = "white", ylab = "Fréquence", xlab = "Age des femmes par commune")
# abline(v = 42.42, lty = 3, col = "red")

```


Nombre de moins de 18 ans
-------------------------
```{r}
# hommes mineurs
a <- apply(com_rge[, 3:20], 1, sum, na.rm = T)
# femmes mineures
b <- apply(com_rge[, 104:121], 1, sum, na.rm = T) 
# which(colnames(com_rge) == "SEXE2_AGED100017") et which(colnames(com_rge) == "SEXE2_AGED100000")

com_rge$hMineur <- a
com_rge$fMineur <- b
com_rge$totMineur <- a + b => sum(com_rge$totMineur) = 1 181 722


com_rge$propMineur <- com_rge$totMineur / com_rge$tot
summary(com_rge$propMineur)
# communes sans enfants
x <- which(com_rge$totMineur == 0)
x
# x = 926 1602 1949 2262 2581 2592 2667 2711 2748 2807 2883 3494
# com_rge[926, c(1:2)] = 51034 Bannay
# com_rge[1602, c(1:2)] = 52109 Charmes-en-l'Angle
# com_rge[1949, c(1:2)] = 52546 Voncourt
# com_rge[2262, c(1:2)] = 54310 Leménil-Mitry

# x ne sert à rien dans les calculs si on utilise na.rm = TRUE

for(i in x){
 com_rge$propMineur[i, 217] = 0.001
}

t <- tapply(com_rge$propMineur, com_rge$GHT, mean, na.rm=TRUE)
t
#         1         2         3         4         5         6         7         8         9        10        11        12 
# 0.2332796 0.2319293 0.2235864 0.1960182 0.2221053 0.2284126 0.2368954 0.2180772 0.2082110 0.2127858 0.2209838 0.2178504 

# si on utilise le fond de carte des GHT:
load("GHT/carte_ght_couleur.Rda") # ght5

# l'ordre des polygones n'est pas le même:
sapply(ght5@polygons, function(x) slot(x, "ID"))
# [1] "1"  "10" "11" "12" "2"  "3"  "4"  "5"  "6"  "7"  "8"  "9" 

# on peut former un data.frame
x <- sapply(ght5@polygons, function(x) slot(x, "ID"))
a <- data.frame(x)
rownames(a) <- x
# on lui donne un nom égal à l'ordre des polygones
names(a) <- "ght_ID"
# et on lui ajoute une colonne égale à t = prop.de mineurs dansl'ordre des polygones
a$prop_mineurs <- t[x]
a
# on transforme ght5 en SpatialPolygonsDataFrame en lui adjoignant un slot @data:
ght5 <- SpatialPolygonsDataFrame(ght5, data = a)

plot(ght5, axes = TRUE, main = "Proportion de moins  de 18 ans par GHT - RGE2013" )
text(coordinates(ght5), as.character(round(ght5@data$prop_mineurs * 100,2)))

```

Nombre d'adultes (18 inclus à 74 inclus)
-----------------------------------------
```{r}
# hommes adultes
# which(colnames(com_rge) == "SEXE1_AGED100018") et which(colnames(com_rge) == "SEXE1_AGED100074")
a <- apply(com_rge[, 21:77], 1, sum, na.rm = TRUE) 
# sum(a,na.rm = TRUE) = [1] 1 915 734


# femmes adultes
# which(colnames(com_rge) == "SEXE2_AGED100018") et which(colnames(com_rge) == "SEXE2_AGED100074")
b <- apply(com_rge[, 122:178], 1, sum, na.rm = TRUE)
# sum(b,na.rm = TRUE) = [1] 1 951 482
# sum(b,na.rm = TRUE) + sum(a, na.rm = TRUE) = [1] 3 867 216


com_rge$hAdulte <- a
com_rge$fAdulte <- b
# Totalité des adultes pour une commune
com_rge$totAdulte <- a + b 

# communes sans adultes
x <- which(com_rge$totAdulte == 0)
x
# [1] 2581 2592 2667 2711 2748 2807
# com_rge[2581, c(1:2)] = 55039 Beaumont-en-Verdunois
# com_rge[2592, c(1:2)] = 55050 Bezonvaux
# com_rge[2667, c(1:2)] = 55139 Cumières-le-Mort-Homme
# com_rge[2711, c(1:2)] = 55189 Fleury-devant-Douaumont
# com_rge[2748, c(1:2)] = 55239 Haumont-près-Samogneux
# com_rge[2807, c(1:2)] = 55307 Louvemont-Côte-du-Poivre

for(i in x){
 com_rge$propAdulte[i] = 0.001
}

# nb adultes par ght
```{r}
t <- tapply(com_rge$totAdulte, com_rge$GHT, sum, na.rm = T)
t
# sum(t) = 3 867 216 = sum(com_rge$totAdulte)
# Pop. totale par ght:
# tapply(com_rge$tot, com_rge$GHT, sum, na.rm = T)
#       1        2        3        4        5        6        7        8        9        10       11       12 
# 22 3826  551 007  332 797  113 767  283 990  801 555  612 028  373 933  322 163 1 040 819  408 449  482 643 
```
 t
      1       2       3       4       5       6       7       8       9      10      11      12 
153 236 384 155 225 786  78 212 193 228 561 433 431 333 255 225 228 287 738 239 283 800 334 282 

 N2013 <- sum(com_rge$tot) # N2013 = 5546977 = pop.tot.
 
Proprtion d'adultes:
```{r}
t/N2013
#          1          2          3          4          5          6          7          8          9         10         11         12 
# 0.02762514 0.06925484 0.04070433 0.01409993 0.03483483 0.10121423 0.07776001 0.04601155 0.04115521 0.13308853 0.05116300 0.06026382 
```

#summary(com_rge$propAdulte)

# communes sans adultes
# x <- which(com_rge$propAdulte == "NaN")
# x
com_rge$propAdulte = round(com_rge$totAdulte/com_rge$tot, 2)
t <- tapply(com_rge$propAdulte,com_rge$GHT, mean,na.rm = TRUE)
t #         1         2         3         4         5         6         7         8         9        10        11        12 
#   0.6805159 0.6781132 0.6767255 0.6799396 0.6770105 0.6972477 0.6777038 0.6827432 0.7095238 0.7022243 0.6969604 0.7030544 
x <- sapply(ght5@polygons, function(x) slot(x, "ID"))
t[x] #         1        10        11        12         2         3         4         5         6         7         8         9 
#      0.6805159 0.7022243 0.6969604 0.7030544 0.6781132 0.6767255 0.6799396 0.6770105 0.6972477 0.6777038 0.6827432 0.7095238 
ght5@data$propAdulte = t[x]

plot(ght5, axes = TRUE, main = "Proportion de 18 à 74 ans par GHT - RGE2013" )
text(coordinates(ght5), as.character(round(ght5@data$propAdulte * 100,2)))

```

Nombre de 75 ans et plus (seniors)
----------------------------------

- hommes: 3 + 75 à 103 = 78 à 103 (vérification: which(colnames(com_rge) == "SEXE1_AGED100075") = 78
)
- femmes: 104 + 75 à 204 = 179 à 204 (vérif: which(colnames(com_rge) == "SEXE2_AGED100075") = 179
)
```{r}
# total des hommes > ou = à 75 ans
a <- apply(com_rge[,78:103], 1, sum)
sum(a, na.rm = TRUE) # 183 499

# total des femmes > ou = à 75 ans
b <- apply(com_rge[,179:204], 1, sum)
sum(b, na.rm = TRUE) # 314 540

com_rge$hsupouegal75 <- a
com_rge$fsupouegal75 <- b
com_rge$totsupouegal75 <- a + b # total des 2 sexes
com_rge$propsupouegal75 <- com_rge$totsupouegal75 / com_rge$tot # prop des 75 ans et plus 

# communes sans adultes>75 
x <- which(com_rge$propsupouegal75 == 0 | com_rge$propsupouegal75 == "NaN")
x # [1]  269  647  863  915 1016 1335 1659 2048 2262 2461 2581 2592 2667 2688 2711 2748 2807 2883 2980 3494 4866 4939

for(i in x){
 com_rge$propsupouegal75[i] = 0.001
}

head(com_rge$propsupouegal75)
summary(com_rge$propsupouegal75)

t <- tapply(com_rge$propsupouegal75, com_rge$GHT, mean, na.rm = TRUE)
t
#          1          2          3          4          5          6          7          8          9         10         11         12 
# 0.08600121 0.08999596 0.09958122 0.12410095 0.10072747 0.07427481 0.08532107 0.09913402 0.08284893 0.08489028 0.08193877 0.07953372 

x <- sapply(ght5@polygons, function(x) slot(x, "ID"))
t[x] #         1         10         11         12          2          3          4          5          6          7          8          9 
#     0.08600121 0.08489028 0.08193877 0.07953372 0.08999596 0.09958122 0.12410095 0.10072747 0.07427481 0.08532107 0.09913402 0.08284893 `
ght5$propSenior <- t[x]
ght5@data$propTot <- apply(ght5@data[, 2:4], 1, sum) # total des 3 colonnes

ght5@data
#    ght_ID prop_mineurs propAdulte propSenior   propTot
# 1       1    0.2332796  0.6805159 0.08600121 0.9997967
# 10     10    0.2127858  0.7022243 0.08489028 0.9999004
# 11     11    0.2209838  0.6969604 0.08193877 0.9998829
# 12     12    0.2178504  0.7030544 0.07953372 1.0004385
# 2       2    0.2319309  0.6781132 0.08999596 1.0000401
# 3       3    0.2235864  0.6767255 0.09958122 0.9998931
# 4       4    0.1960212  0.6799396 0.12410095 1.0000617
# 5       5    0.2201429  0.6770105 0.10072747 0.9978809
# 6       6    0.2284126  0.6972477 0.07427481 0.9999351
# 7       7    0.2368971  0.6777038 0.08532107 0.9999220
# 8       8    0.2180772  0.6827432 0.09913402 0.9999544
# 9       9    0.2082153  0.7095238 0.08284893 1.0005881
```


Totalité des habitants
----------------------

```{r}
x <- tapply(as.numeric(com_rge$tot), com_rge$GHT, sum)
x

y <- sapply(ght5@polygons, function(x) slot(x, "ID")) # ordre des polygones
a <- x[y] 
a
# 1      10      11      12       2       3       4       5       6       7       8       9 
# 223826 1040819  408449  482643  551007  332797  113767  283990  801555  612028  373933  322163 # pop.totale dans l'ordre de dessin des GHT
# on suppose que l'une des colonnes contient l'ordre des GHT
# ght5 <- SpatialPolygonsDataFrame(ght5, data = a) # dans le sens de dessin des polygones

tot <- sum(x) # 5 546 977
prop <- round(x*100/tot, 2)
r <- rbind(x, tot, prop)
# x = pop.tot.2013 du GHT
# tot = pop.2013 de la RGE
# prop = x/tot

              1          2       3          4          5          6          7          8          9         10         11        12
x     223826.00  551007.00  332797  113767.00  283990.00  801555.00  612028.00  373933.00  322163.00 1040819.00  408449.00  482643.0
tot  5546977.00 5546977.00 5546977 5546977.00 5546977.00 5546977.00 5546977.00 5546977.00 5546977.00 5546977.00 5546977.00 5546977.0
prop       4.04       9.93       6       2.05       5.12      14.45      11.03       6.74       5.81      18.76       7.36       8.7
r

a$propTot <- c(4.04, 18.76, 7.36, 8.70, 9.93, 6.00, 2.05, 5.12, 14.45, 11.03, 6.74, 5.81)
 
ght5 <- SpatialPolygonsDataFrame(ght5, data = a) # dans le sens de dessin des polygones
 
coul = cut(ght5@data$propTot, breaks = 5, labels = brewer.pal(n = 5, name = "Greens"))
coul

plot(ght5, col = as.character(coul), main = "% de la population totale du grand est", axes = TRUE)
text(coordinates(ght5), as.character(round(prop[names(ght5)], 2)))

# on peut aussi:
# on tansforme r en data.frame
dfr <- as.data.frame(r)
# on inverse les liignes et les colones du data.frame
dfr <- t(dfr)
# on ajoute une colonne au DF dfr dans l'ordre des ght: 1 à 12
dfr$ght <- 1:12
# maintennant qu'on a 2 DF, on peut les merger
mgt <- merge(ght5@data, dfr, by.x = "ght_ID", by.y = "ght")
```
   ght_ID propTot       x     tot  prop
1       1    4.04  223826 5546977  4.04
2      10   18.76 1040819 5546977 18.76
3      11    7.36  408449 5546977  7.36
4      12    8.70  482643 5546977  8.70
5       2    9.93  551007 5546977  9.93
6       3    6.00  332797 5546977  6.00
7       4    2.05  113767 5546977  2.05
8       5    5.12  283990 5546977  5.12
9       6   14.45  801555 5546977 14.45
10      7   11.03  612028 5546977 11.03
11      8    6.74  373933 5546977  6.74
12      9    5.81  322163 5546977  5.81
```{r}
coul <- cut(ght6@data$propTot, breaks = 5, labels = brewer.pal(n = 5, name = "Greens"))
ght6 <- SpatialPolygonsDataFrame(ght5, data = mght)
plot(ght6, col = as.character(coul), main = "% de la population totale du grand est", axes = TRUE)
text(coordinates(ght6), as.character(row.names(ght6)), col = "red")
```

On peut rajouter des colonnes pour les jeunes, les seniors, etc...
Juniors:
```{r}
# totalité des mimeurs par GHT
t <- tapply(com_rge$totMineur, com_rge$GHT, sum, na.rm = TRUE)
totMineurs <- t
# on transforme en DF
df.totMineurs <- data.frame(totMineurs)
# on ajoute une colonne
df.totMineurs$ght = 1:12
# prop de mineurs par ght
t <-tapply(com_rge$propMineur, com_rge$GHT, mean, na.rm = TRUE)
df.totMineurs$propMineurs <- t
# synthèse
df.totMineurs # c'est un data.frame
# on ne peut merger que 2 DF
mgt <- merge(ght6@data, df.totMineurs,  by.x = "ght_ID", by.y = "ght")
mgt
```
gt
   ght_ID propTot       x     tot  prop totMineurs propMineurs
1       1    4.04  223826 5546977  4.04      50039   0.2332796
2      10   18.76 1040819 5546977 18.76     217359   0.2127858
3      11    7.36  408449 5546977  7.36      88769   0.2209838
4      12    8.70  482643 5546977  8.70     107933   0.2178504
5       2    9.93  551007 5546977  9.93     120071   0.2319293
6       3    6.00  332797 5546977  6.00      73371   0.2235864
7       4    2.05  113767 5546977  2.05      22245   0.1960182
8       5    5.12  283990 5546977  5.12      61200   0.2221053
9       6   14.45  801555 5546977 14.45     169987   0.2284126
10      7   11.03  612028 5546977 11.03     127493   0.2368954
11      8    6.74  373933 5546977  6.74      78627   0.2180772
12      9    5.81  322163 5546977  5.81      64628   0.2082110


```{r}
ght7 <- SpatialPolygonsDataFrame(ght5, data = mgt)
```
   ght_ID propTot       x     tot  prop totMineurs propMineurs
1       1    4.04  223826 5546977  4.04      50039   0.2332796
10      7   11.03  612028 5546977 11.03     127493   0.2368954
11      8    6.74  373933 5546977  6.74      78627   0.2180772
12      9    5.81  322163 5546977  5.81      64628   0.2082110
2      10   18.76 1040819 5546977 18.76     217359   0.2127858
3      11    7.36  408449 5546977  7.36      88769   0.2209838
4      12    8.70  482643 5546977  8.70     107933   0.2178504
5       2    9.93  551007 5546977  9.93     120071   0.2319293
6       3    6.00  332797 5546977  6.00      73371   0.2235864
7       4    2.05  113767 5546977  2.05      22245   0.1960182
8       5    5.12  283990 5546977  5.12      61200   0.2221053
9       6   14.45  801555 5546977 14.45     169987   0.2284126
> 
L'ordre des ght (ght_ID) ne suit plus l'ordre des lignes
```{r}
ght7@data$propMineurs <- round(ght7@data$propMineurs * 100, 2) # on arrondi les prop.
row.names(mgt) <- mgt$ght_ID # on rétablit l'ordre des lignes
mgt$totMineurs <- as.numeric(mgt$totMineurs) # on transforme en numeric sinon enregistrement ne fonctionne pas
mgt$propMineurs <- as.numeric(mgt$propMineurs)

ght7 <- SpatialPolygonsDataFrame(ght5, data = mgt) # et on recalcule ght7. Cete fois ght_ID est dans l'ordre des lignes
writeOGR(ght7, dsn = "/Users/jean-claudebartier/Documents/CARTOGRAPHIE/CartographieR/RCarto",  driver = "ESRI Shapefile", layer = "ght71")

ght7@data
```
NB: writeOGR ne fonctionne pas (reeor) si @data ne contient pas une variablle simple (factor, numeric, char...). Voir ligne 565
Par ailleurs la taille du nom de colonne doit ^être limité à 10. Au delà le nom est tronqué (warning)
Message d'erreur également si "layer" existe déjà. D'ou layer = "ght72" pour ne pas avoir d'erreur.

```{r}
a <- names(ght7@data)
a[6] <- "tMineurs"
a[7] <- "pMineurs"
names(ght7@data) <- a
writeOGR(ght7, dsn = "/Users/jean-claudebartier/Documents/CARTOGRAPHIE/CartographieR/RCarto",  driver = "ESRI Shapefile", layer = "ght72") # pas d'erreur
```


ght7@data
   ght_ID propTot       x     tot  prop totMineurs propMineurs
1       1    4.04  223826 5546977  4.04      50039   0.2332796
10     10   18.76 1040819 5546977 18.76     217359   0.2127858
11     11    7.36  408449 5546977  7.36      88769   0.2209838
12     12    8.70  482643 5546977  8.70     107933   0.2178504
2       2    9.93  551007 5546977  9.93     120071   0.2319293
3       3    6.00  332797 5546977  6.00      73371   0.2235864
4       4    2.05  113767 5546977  2.05      22245   0.1960182
5       5    5.12  283990 5546977  5.12      61200   0.2221053
6       6   14.45  801555 5546977 14.45     169987   0.2284126
7       7   11.03  612028 5546977 11.03     127493   0.2368954
8       8    6.74  373933 5546977  6.74      78627   0.2180772
9       9    5.81  322163 5546977  5.81      64628   0.2082110
```{r}
ght7$propMineurs <- as.numeric(ght7$propMineurs) # sinon writeOGR ne fonctionne pas. Pourquoi ?
ght7$totMineurs <- numeric(ght7$totMineurs) #idem 

ght7$propMineurs <- round(ght7$propMineurs, 2) # arondi
coul <- cut(ght7@data$propMineurs, breaks = 5, labels = brewer.pal(n = 5, name = "Reds")) #on change la couleur en rouge

plot(ght7, col = as.character(coul), main = "% de moins de 18 ans -  grand est 2013", axes = TRUE)
text(coordinates(ght7), as.character(row.names(ght7)), col = "blue")
text(coordinates(ght7), as.character(ght7$propMineurs), col = "blue", pos = 3)

```

Seniors (75 ans et plus)

On clacule le nombre de seniors par ght puis on le transforme en DF, auquel on ajoute une col. avec le n° du ght
```{r}
t <- tapply(com_rge$totsupouegal75, com_rge$GHT, sum, na.rm = T)
totSeniors <- t
df.totSeniors <- data.frame(totSeniors)
df.totSeniors$ght <- 1:12
```
Puis on calcule la fréquence en divisant le nb de 75 ans et plus par la population totale. La pop.totale en 2013 est dans la clonne ght7$tot. On calcule dans une deuxième colonne une forme arrodie à 2 décimales qui servira aux calculs:
```{r}
df.totSeniors$propSeniors <- df.totSeniors$totSeniors/ght7$tot
df.totSeniors$propSeniors2 <- round(df.totSeniors$totSeniors * 100/ght7$tot, 2) # en % (x 100)
```
Puis on merge avec les data de ght7 de façon a obtenir ultérieutrement un SpatialPolygons:
```{r}
smgt <- merge(ght7@data, df.totSeniors, by.x = "ght_ID", by.y = "ght")
smgt
ght8 <- SpatialPolygonsDataFrame(ght5, data = smgt)
```
Pour une raison pas claire, l'ordre des polygone ne corespond plus 
```{r}
row.names(smgt) <- smgt$ght_ID # on corrige
ght8 <- SpatialPolygonsDataFrame(ght5, data = smgt)

plot(ght8, col = as.character(coul), main = "% de 75 ans et plus - RGE2013", axes = T)

text(coordinates(ght8), as.character(row.names(ght8)), col = "red")
text(coordinates(ght8), as.character(ght8$propSeniors2), col = "red", pos = 3)
```

Adultes (18 ans à 74 ans)
```{r}
t <- tapply(com_rge$tot-com_rge$totMineur - com_rge$totsupouegal75, com_rge$GHT, sum, na.rm = T)
t
# hommes adultes
a <- apply(com_rge[, 21:77], 1, sum, na.rm = TRUE)
# femmes adultes
b <- apply(com_rge[, 122:178], 1, sum, na.rm = TRUE)
sum(a,na.rm = TRUE) # = 1 915 734
sum(b,na.rm = TRUE) # = 1 951 482
com_rge$hAdulte <- a
com_rge$fAdulte <- b
com_rge$totAdulte <- a + b

# adultes par ght
t <- tapply(com_rge$totAdulte, com_rge$GHT, sum, na.rm = T)
t
# adultes total
sum(t)
N2013 <- sum(com_rge$tot)
# proprtion adulte
t/ N2013

# compléments
df.adultes <- data.frame(com_rge$totAdulte)
com_rge[1, 211:223]
df.adultes <- data.frame(tapply(com_rge$totAdulte, com_rge$GHT, sum, na.rm = T)
names(df.adultes) <- "totAdultes"
df.adultes$ght <- 1:12
ght9 <- merge(ght8, df.adultes, by.x = "ght_ID", by.y = "ght")
ght9@data

coul <- cut(ght9@data$propAdultes, breaks = 5, labels = brewer.pal(n = 5, name = "Greens"))
plot(ght9, col = as.character(coul), axes = T, main = "% 18 à 74 ans - RGE2013")
text(coordinates(ght9), as.character(row.names(ght9)), col = "red")
text(coordinates(ght9), as.character(round(ght9$propAdultes * 100, 2)), col = "red", pos = 3)
# writeOGR(ght9, dsn = "/Users/jean-claudebartier/Documents/CARTOGRAPHIE/CartographieR/RCarto", layer = "ght9", "ESRI Shapefile")

```

Avant d'enregistrer (voir ght7)...

```{r}
a  <- ght9@data
a$totMineurs as.numeric(a$totMineurs)
a$totMineurs <- as.numeric(a$totMineurs)
a$propMineurs <- as.numeric(a$propMineurs)
a$totSeniors <- as.numeric(a$totSeniors)
a$propSeniors <- as.numeric(a$propSeniors)
a$propSeniors2 <- as.numeric(a$propSeniors2)
a$totAdultes <- as.numeric(a$totAdultes)
a$propAdultes <- as.numeric(a$propAdultes)
# puis on raccourcit à 10 caractères
names(a)[6] <- "tMineurs"
names(a)[7] <- "pMineurs"
names(a)[8] <- "tSeniors"
names(a)[9] <- "pSeniors"
names(a)[10] <- "pSeniors2"
names(a)[11] <- "tAdultes"
names(a)[12] <- "pAdultes"
ght9@data <- a
ght9@data

plot(ght9)
text(coordinates(ght9), as.character(row.names(ght9)), col = "red")

writeOGR(ght9, dsn = "/Users/jean-claudebartier/Documents/CARTOGRAPHIE/CartographieR/RCarto", layer = "ght9", "ESRI Shapefile")
install.packages("spdep")

library(spdep)
nb <- poly2nb(ght9)
str(nb) # donne une liste de 12 régions avec pour chaque région la liste des voisins
card(nb) # [1] 2 4 3 2 3 3 3 7 3 5 6 3 donne le nb de voisins: ie région 1 à 2 voisins, et ainsi de suite
max(card(nb))# = 7. la réegion la plus entourée à 7 voisins. C'est le ght 5

```
# summary(nb) = summary.nb(nb)
Neighbour list object:
Number of regions: 12 
Number of nonzero links: 44 
Percentage nonzero weights: 30.55556 
Average number of links: 3.666667 
Link number distribution:

2 3 4 5 6 7 
2 6 1 1 1 1 
2 least connected regions:
1 12 with 2 links
1 most connected region: 5 with 7 links

```{r}
plot(ght9)
plot(nb, coordinates(ght9), add = T, col = "blue") # dessine un treilis à prtir du centre des ght. On peut modifier la couleur.
text(coordinates(ght9), as.character(row.names(ght9)), col = "red", pos = 3)
```


Les Villes
==========
