---
title: "R et Espace"
author: "jcb"
date: "20 août 2016"
output: html_document
---

```{r setup, include=FALSE}
knitr::opts_chunk$set(echo = TRUE)
```

```{r}
#install.packages("Guerry")
library("Guerry")
d <- Guerry
names(d)
library(ggplot2)

# représentation 1
distProst <- ggplot(d) + geom_point(aes(x = Distance, y = Prostitutes), size = 3, colour = "red")
distProst

# représentation 2
distProst2 <- ggplot(d) + geom_point(aes(x = Distance, y = Prostitutes, size = Prostitutes), colour = "red")
distProst2

# représentation 3
distProst3 <- ggplot(d) + geom_point(aes(x = Distance, y = Prostitutes, size = Prostitutes, colour = Region))
distProst3
```

Communes IGN 2015
=================

Ceci est la transcription partielle d'une demo youtube.

Trouvé une très bonne référence en français: http://quanti.hypotheses.org/category/graphiques/

```{r}
library(sp)
library(spdep)
library(maptools)
library(RColorBrewer)
library(classInt)

file <- "~/Documents/Cartographie/Donnee_IGN/COMMUNE/COMMUNE.SHP"
com<-readShapeSpatial(file)

# CRS Lambert93: http://spatialreference.org/ref/epsg/rgf93-lambert-93/proj4js/
com@proj4string <- CRS("+proj=lcc +lat_1=49 +lat_2=44 +lat_0=46.5 +lon_0=3 +x_0=700000 +y_0=6600000 +ellps=GRS80 +towgs84=0,0,0,0,0,0,0 +units=m +no_defs")

# traitement des caractères anormaux
com@data$STATUT <- as.character(com@data$STATUT)
Encoding(com@data$STATUT) <- "latin1"
```

Découpage de la France entière en différentes régions. Chaque région est formée de l'ensemble des limites des communes. Le découpage conserve les propriétés de chaque région notamment:

- les data
- la projection lambert 93

```{r}
par(mar = c(1,0,1,0)) # on fait de la place

# Alsace
alsace <- com[com$NOM_REG == "ALSACE",]
alsace@proj4string
plot(alsace)

# Lorraine
lorraine <- com[com$NOM_REG == "LORRAINE",]
plot(lorraine)

# champagne ardennes
ca <- com[com$NOM_REG == "CHAMPAGNE-ARDENNE",]
plot(ca)

# Région Grand Est
RGE <- com[com$NOM_REG %in% c("ALSACE","LORRAINE","CHAMPAGNE-ARDENNE"),]
plot(RGE, main = "Région Grand Est")

# on peut rajouter les dimensions avec l'argument axes
par(mar = c(2,2,1,0)) # on fait de la place

# border = couleur du trait
# col = couleur du fond
# axes = distance en mètre depuis l'origine
plot(RGE, main = "Région Grand Est", sub = "RESURAL & IGN", border = "gray", axes = TRUE)
```

Fusion des polygones

Les cartes sont constituées par un ensemble de polygones élémentaires représentant les communes. On peut fusionner ces polygones en utilisant les différents identifiants administratifs présents dans data:

- "CODE_CANT"  
- "CODE_ARR"  
- "CODE_DEPT"  
- "NOM_DEPT"   
- "CODE_REG"   
- "NOM_REG"

```{r}
# les régions
alca.region <- unionSpatialPolygons(RGE, IDs = RGE@data$CODE_REG)
plot(alca.region)

# les départements
alca.dpt <- unionSpatialPolygons(RGE, IDs = RGE@data$CODE_DEPT)
plot(alca.dpt, border = "red")
```

On peut superposer deux plot avec add = TRUE. Attention à l'ordre des couches !
```{r}
plot(RGE, main = "Région Grand Est", sub = "RESURAL & IGN", border = "gray", axes = TRUE)
plot(alca.dpt, border = "red", add = TRUE)
plot(alca.region, add = TRUE)
```

Zoom

Il est possible de zoomer sur une partie de la carte avec les instructions xlim et ylim:
```{r}
plot(RGE, main = "Région Grand Est", sub = "RESURAL & IGN", border = "gray", axes = TRUE, xlim = c(800000, 810000), ylim = c(6900000, 6900500))
text(coordinates(RGE), labels = RGE$NOM_COM, cex = 1)


```

Coordinates

Récupère les coordonnées des centroïdes

```{r}
a <- coordinates(alsace)
head(a)
plot(a, pch = ".")
plot(alsace)
points(coordinates(alsace), pch = 10, col = "lightgray", cex = 1)
text(coordinates(alsace), labels = alsace$INSEE_COM, cex = 0.5)
```

Cartes choroplètes
===================

Variables quantitative: ex. STATUT
----------------------------------
On crée autant de couleurs que la var sTATUT a de niveaux
```{r}
mycol <- as.numeric(1:length(levels(RGE$STATUT)) * 2)
plot(RGE, main = "Région Grand Est", sub = "RESURAL & IGN", border = "gray", axes = TRUE, col = mycol[RGE$STATUT])

```

Variable qualitative continue: ex: POPULATION

Représentation en niveaux de gris. Astuce: on crée une colonne pop2 où on divise le nb d'habitants par le nombre max d'habitant pour avoir une échelle de 0 à 1:
```{r}
m <- max(RGE$POPULATION)
RGE@data$pop2 <- RGE@data$POPULATION / m
plot(RGE, col = gray(1 - RGE@data$pop2, alpha = 1), axes = TRUE)

```
PB: Strasbourg écrase toutes les autres aglomérations

Cercles proportionnels:
```{r}
plot(alsace, col = "lightgreen")
symbols(coordinates(alsace), circles = 10000*alsace@data$POPULATION/max(alsace@data$POPULATION), add = TRUE, inches = FALSE, bg = "red")

```

Solution 2:
```{r}
plot(alsace, col = "lightgreen")
points(coordinates(alsace), cex = 10*alsace@data$POPULATION/max(alsace@data$POPULATION), col = "red", pch = 16)
points(coordinates(alsace), cex = 10*alsace@data$POPULATION/max(alsace@data$POPULATION), col = "yellow", pch = 1)

```

Avec classint

- nombre de classes: gén. 5; Formule de Surges: min(5, abs(1 + 3.22 * log(length(x) / log(2))))
- création d'une palette avec brewer: brewer.pal(n=nb de couleurs, nom d'une palette)
- 3 types de palettes:
  - "qual" = gamme perroquet: variable quantitative nominale
  - "seq": variable continue = dégradé: blues, BuOn, BuPu, GnBu... = camaieux
  - "div": variable continue/discrete/qualit, ordinale => gradation

```{r}
display.brewer.all(type = "qual")
display.brewer.all(type = "div")
display.brewer.all(type = "seq")

# choix de la palette
nclr <- 5
plotclr <- brewer.pal(n = nclr, name = "PuOr")
plotclr

# choix de la technique de discretisation:
# ?classIntervals
# chosen style: one of "fixed", "sd", "equal", "pretty", "quantile", "kmeans", "hclust", "bclust", "fisher", or "jenks"
class <- classIntervals(varx=x, n=nclr, style = "equal")

# création du graphique
colcode <- findColours(class, plotclr)
plot(alsace, col=colcode, axes = TRUE, main = "Les communes d'Alsace")

```

En pratique: population des communes d'Alsace
```{r}
par(mar = c(5,2,1,0)) # on fait de la place
# nb de classes
nclr <- 5
# choix de la palette blues
plotclr <- brewer.pal(n = nclr, name = "Blues") # pour inverser les couleurs n = nb_class:1
# définition des classes
class <- classIntervals(alsace$POPULATION, n=nclr, style = "equal")
# attribution du code de couleur à chaque commune
colcode <- findColours(class, plotclr)
# graphique
plot(alsace, col=colcode, axes = TRUE, main = "Population des communes d'Alsace", sub = "Auteur: JC Bartier, RESURAL \nSource IGN 2015", cex.sub = 0.8, cex.axis=0.6, cex.main = 0.9)

# légende
col.fill <- attr(colcode, "palette")
tab.legend <- attr(colcode, "table")
text.legend <- names(tab.legend)
# reécriture de text.legend pour que tous les intervalles soient ouvert à droite
text.legend <- gsub(pattern = ")", replacement = "[", text.legend)
text.legend <- gsub("]","[", text.legend)

legend("topleft", legend = text.legend, fill = col.fill, cex = 0.9, bty = "n", title = "Population")

# Affichage du nord
coor.N <- c(bbox(alsace[1,1]), bbox(alsace[2,2]))
SpatialPolygonsRescale(layout.north.arrow(2), scale = 5000, plot.grid = FALSE, )
```

  


