---
title: "ALCA"
author: "JcB"
date: "08/05/2015"
output: html_document
---

Les fichiers Shapefile sont dans le dossier __CartographieR/IGN_GEOFLA_2014__. Une source importante est [R pour les géographes](http://framabook.org/16-r-et-espace/).

Ce travail à pour objectif de représenter la cartographie de la région ALCA en utilisant les techniques décrites dans le document de référence.

```{}
CartographieR + IGN_GEOFLA_2014
              |
              + RCarto + ALCA
                       + Wickham
```

Le fond de carte utilisé est celui de l'IGN [Geofla 2014](http://professionnels.ign.fr/geofla). Le données sont au format shapefile et chargées avec __readOGR__ qui demande 2 paramètres: le nom du dossier contenant le fichier et le nom du fichier.

L'instruction provoque le chargement de la France entière, découpées par communes. Les données sont stockées dans __d.france__. On extrait ensuite les différentes régions d'intér^et.

```{r}
require("rgdal") # requires sp, will use proj.4 if installed
require("maptools")

# Version XPS
path <- "../../IGN_GEOFLA_2014/GEOFLA_2-0_COMMUNE_SHP_LAMB93_FXX_2014-12-05/GEOFLA/1_DONNEES_LIVRAISON_2014-12-00066/GEOFLA_2-0_SHP_LAMB93_FR-ED141/COMMUNE"

file <-"COMMUNE"
france <- readOGR(dsn = path, layer = file, encoding = "latin1") # règle le pb de accents
d.france <- france@data

par(mar = rep(0,4)) # on fait de la place

# extraction d'un départementst<-france[france$CODE_DEPT==67,]
br <- france[france$CODE_DEPT == 67,]
plot(br)

# extraction d'une région
lorraine <-  france[france$NOM_REG == "LORRAINE",]
plot(lorraine)

alsace <-  france[france$NOM_REG == "ALSACE",]
plot(alsace)

# extraction ALCA
alca <-  france[france$NOM_REG %in% c("ALSACE","LORRAINE","CHAMPAGNE-ARDENNE"),]
plot(alca)
d.alca <- alca@data
# utilisation de unionSpatialPolygons pour les REGIONS
alca.region <- unionSpatialPolygons(alca, IDs = alca@data$CODE_REG)
plot(alca.region)

# carte des départements
alca.dept <- unionSpatialPolygons(alca, IDs = alca@data$CODE_DEPT)
plot(alca.dept, main = "Les 10 départements ALCA")

# régions et départements
plot(alca.dept, main = "Les 3 régions et 10 départements ALCA")
plot(alca.region, border = "blue", lwd = 2, add = TRUE)
# échelle
ech = 50000 # longueur de l'échelle en mètres
x = par()$usr[1]
y = par()$usr[3]
arrows(x + 1000, y + 1000, x + ech, y + 1000, lwd = 2, code = 3, angle = 90, length = 0.05)
text(x + 25500, y + 15000, "50 km", cex = 1)
# corection des caractères anormaux
d.alca$STATUT <- factor(gsub("\xe9", "é", d.alca$STATUT, fixed = FALSE))
# capitales régionales
x <- d.alca$X_CHF_LIEU[d.alca$STATUT == "Préfecture de région"]
y <- d.alca$Y_CHF_LIEU[d.alca$STATUT == "Préfecture de région"]
nom <- d.alca$NOM_COM[d.alca$STATUT == "Préfecture de région"]

points(x, y, col = "red", pch = 19, cex = 1.2)
text(x, y, labels = nom, cex = 0.8, pos = c(4,2,4))
# préfectures


# données régionales
d.alsace <- alsace@data
names(d.alsace)
```

Hôpitaux d'Alsace
-----------------
Les caractéristiques et la geomocalisation des hôpitaux alsaciens est dans __RPU_Doc/Carto/Hopitaux_Alsace.csv

```{r hop67}
file <- "RPU_Doc/Carto/Hopitaux_Alsace.csv"
path <- "../../../Resural/Stat Resural/"
hop67 <- read.csv(paste0(path, file))
names(hop67)

# carte de l'Alsace
plot(alsace)
# implantation des hôpitaux
points(hop67$LAMB93_X, hop67$LAMB93_Y, col = "red", pch = 19)
# détail Strasbourg
str <- alsace[alsace$NOM_COM == "STRASBOURG",]
plot(str)
# Place les SU. Le point est prop au nombre de lits
points(hop67$LAMB93_X, hop67$LAMB93_Y, col = "red", pch = 19, cex = hop67$LITS_TOT / 250)
text(hop67$LAMB93_X, hop67$LAMB93_Y, hop67$HOPITAL, cex = 0.8, pos = 4)

# place des SU. le point est prop au nombre de passages moyen en 2013 (SAE)
par(mar = c(0,0,0,0))
plot(str)
points(hop67$LAMB93_X, hop67$LAMB93_Y, col = "green", pch = 19, cex = hop67$URG_JOUR/50)
text(hop67$LAMB93_X, hop67$LAMB93_Y, hop67$HOPITAL, cex = 0.8, pos = 4)
urg.moy.jour <- c(50, 100, 150, 200)
legend("topleft", legend = urg.moy.jour, pch = 19, col = "green", pt.cex = urg.moy.jour/50, bty = "n", title = "moyenne des passages\n par jour")

# échelle
ech = 5000 # longueur de l'échelle en mètres
x = par()$usr[1]
y = par()$usr[3]

arrows(x + 1000, y + 1000, x + ech, y + 1000, lwd = 2, code = 3, angle = 90, length = 0.05)
text(x + 2550, y + 1500, "5 km", cex = 1)

```

Haguenau
--------
Commune de France la plus étendue à cause de sa fôret => densité corrigée = nb habitants / superficie - 13742 hectares (foret indivise de Haguenau)

Capacités hospitalières
-----------------------
La meilleure source est le répertoire __[scope.santé](http://www.scopesante.fr)__ et notamment les fiches détaillées, accessibles à l'adresse http://www.scopesante.fr/fiches-detaillees/ + FINESS géographique. Exemple pour Haguenau: http://www.scopesante.fr/fiches-detaillees/670000157/. La rubrique __ndicateurs volumétriques d'activité__ renseigne sur les lits

Enquete [FEDORU](https://docs.google.com/spreadsheets/d/1m6vgG0A-4BAQPHr_HNZehpZ5A8EkEDgoE5JlUFcNXv8/edit#gid=213026183) sur les SU, SAMU, SMUR. Lefichier complété au 8/5/2015 est enregistré dans RPU_Doc/Cartographie.

Changer de projection
----------------------

source [seminR](http://rug.mnhn.fr/semin-r/PDF/semin-R_carto_RBaudoin_170311.pdf) pp 25-27

Système géographique de référence
Avoir le bon CRS !

Accès aux données du fichier des codes de référence EPSG
EPSG <-make_EPSG ()

Recherche du bon code, 
exemple pour les projections Lambert xx
(EPSG_Lambert <- EPSG [grep("Lambert", EPSG$note), 1:2] )

Trois codes incontournables

row  |  code EPSG  |  note  |  argument   
-----|-------------|--------|----------   
249  |  4326       |  WGS 84  |  +proj=longlat +ellps=WGS84 +datum=WGS84 +no_defs   
584  |  2154       |  RGF93 / Lambert-93  | +proj=lcc +lat_1=49 +lat_2=44 
+lat_0=46.5 +lon_0=3 +x_0=700000 
+y_0=6600000 +ellps=GRS80 +towgs84=0,
0,0,0,0,0,0 +units=m +no_defs   
2985  |  27572  |  NTF (Paris) / Lambert zone II  |  +proj=lcc +lat_1=46.8 +lat_0=46.
8 +lon_0=0 +k_0=0.99987742 +x_0=600000 
+y_0=2200000 +a=6378249.2 +b=6356515 +towgs84=-168,-60,320,0,0,0,0 
+pm=paris +units=m +no_defs   

WGS 84 :  système géodésique mondial (World Geodesic System 1984). Celui de Google Earth.

NTF : Nouvelle Triangulation pour la France (1873 - 1991).

RGF : Réseau Géodésique Français(à partir de 1990).

RGF93 :Réseau géodésique français légal pour la métropole depuis le décret du 26.12.2000

Lambert :     système de projection utilisé pour la France (4 zones).

Lambert93 : projection associée au système géodésique RGF93 (compatible avec WGS84)

Changer de système de référence pour des objets de classe : Spatial... [ librairie sp ]
library (rgdal)
d78 <- readOGR ("Dept78.TAB", layer="Dept78")
proj4string (d78) 
# Affiche le système de référence (CRS)
"+proj=lcc +lat_1=45.898918964419 +lat_2=47.696014502038 +lat_0=46.8 +lon_0=0 +x_0=600000 +y_0=2200000 +a=6378249.2 +b=6356515.000000472 +towgs84=-168,-60,320,-0,-0,-0,0+pm=2.337229166667 +units=m +no_defs"

plot (d78, axes = TRUE, las=2)

title ("epsg 27572 - NTF (Paris) / Lambert zone II")

Reprojeter en RGF93, code EPSG : 2154 

d78RGF93 <-spTransform(d78, CRS ("+init=epsg:2154") )
proj4string (d78RGF93)
"+init=epsg:2154 +proj=lcc +lat_1=49 +l
at_2=44 +lat_0=46.5 +lon_0=3 +x_0=700000 
+y_0=6600000 +ellps=GRS80 +towgs84=0,
0,0,0,0,0,0 +units=m +no_defs"
plot (d78RGF93, axes = TRUE, las=2)
title ("epsg 2154 #  RGF93 / Lambert-93")


Reprojeter en WGS 84 , code EPSG : 4326
d78WGS84 <- spTransform(d78, CRS ("+init=epsg:4326") )
proj4string (d78WGS84)
"+init=epsg:4326 +proj=longlat +ellps=WGS84 +datum=WGS84 +no_defs +towgs84=0,0,0"
plot (d78WGS84, axes = TRUE, las=2)
title ("epsg 4326 #  WGS 84")

Utiliser OSM
------------
```{r}
library("OpenStreetMap")
Nantes <- c(47.227962,-1.558113)
map <- openmap(c(Nantes[1]+0.1,Nantes[2]-0.2), c(Nantes[1]-0.1,Nantes[2]+0.2),type='osm')
plot(map,raster=TRUE)
map <- openmap(c(Nantes[1]+0.2,Nantes[2]-0.3), c(Nantes[1]-0.1,Nantes[2]+0.2),type='osm')
plot(map,raster=TRUE)
map <- openmap(c(Nantes[1]+0.01,Nantes[2]-0.02), c(Nantes[1]-0.01,Nantes[2]+0.02),type='osm')
plot(map,raster=TRUE)

```

